---
title:  Züchtungslehre - Übung 1
author: Peter von Rohr
date: 2016-09-30
output: pdf_document
---

```{r setup, include=FALSE}
knitr::opts_chunk$set(echo = FALSE, results = 'asis')
```

```{r DocumentStatus, eval=FALSE}
r6obj_docstat <- rmddochelper::R6ClassDocuStatus$new()
r6obj_docstat$set_current_status(psVersion = "0.0.901",
                                 psStatus  = "Initialisation",
                                 psProject = "ZL_HS_2016")
r6obj_docstat$include_doc_stat(psTitle = "## Document Status")
```


```{r TableAbbreviation}
r6ob_abbrtable <- rmddochelper::R6ClassTableAbbrev$new()
### # include table of abbreviations only, if there are any
if (!r6ob_abbrtable$is_empty_abbr())
  r6ob_abbrtable$include_abbr_table(psAbbrTitle = "## Abbreviations")
```

## Aufgabe 1: Vektoren

Gegeben sind die Vektoren $a$ und $b$. Berechnen Sie 

* die Summe $a+b$, 
* die Differenz $a-b$ und 
* das Skalarprodukt $a\cdot b$. 

\begin{center}
$a = \left[\begin{array}{c}
  5  \\ 
  -2 \\ 
  6  \\ 
  9  
  \end{array}\right]$, \hspace{2ex} 
$b = \left[\begin{array}{c}
  13  \\ 
  1 \\ 
  -7  \\ 
  22  
  \end{array}\right]$
\end{center}


## Aufgabe 2: Zwischenwinkel

Gegeben sind die Vektoren 

\begin{center}
$a = \left[\begin{array}{c}
  3  \\ 
  0 \\ 
  4  
  \end{array}\right]$ und  
$b = \left[\begin{array}{c}
  2  \\ 
  13 \\ 
  x  
  \end{array}\right]$
\end{center}

Wie gross muss $x$ sein, dass die beiden Vektoren senkrecht zueinander stehen?


## Aufgabe 3: Matrizen

In der Vorlesung haben wir die Einheitsmatrix als eine spezielle Matrix kennengelernt. Bei der Einheitsmatrix sind alle Diagonalelemente gleich $1$ und alle Nicht-Diagonalelemente (auch Off-Diagonalelemente genannt) gleich $0$. Die Einheitsmatrix ist ein Spezialfall einer Klasse von speziellen Matrizen, welche in der Vorlesung nicht behandelt wurden. Es handelt sich dabei um die Klasse der __Diagonalmatrizen__. Diese haben alle Diagonalelemente ungleich $0$ und alle Off-Diagonalelemente gleich $0$. Als Beispiel ist 

$$D = \left[\begin{array}{ccc}
   3  &  0  &  0 \\
   0  &  -5  &  0 \\
   0  &   0  &  1
 \end{array}\right]$$
 
eine Diagonalmatrix. Diagonalmatrizen haben eine besondere Bedeutung, da das Finden ihrer Inversen relativ einfach ist. 

__Ihre Aufgabe__ ist es die Inverse $D^{-1}$ der Matrix $D$ zu finden. 

__Hinweise__

* Die Inverse $D^{-1}$ der Matrix $D$ ist so definiert, dass $D^{-1} \cdot D = I$, wobei $I$ die Einheitsmatrix ist.
* Stellen Sie das Kreuzschema der Matrixmultiplikation auf um die Komponenten der Inversen $D^{-1}$ zu finden
* Die Inverse einer Diagonalmatrix ist wieder eine Diagonalmatrix


## Aufgabe 4: Installation R

Falls R und RStudio noch nicht auf ihrem Rechner installiert sind, dann laden sie beide Programme herunter und installieren sie diese. R kann von https://www.r-project.org/ und RStudion von https://www.rstudio.com/ heruntergeladen werden. 


## Aufgabe 5: Vektoren in R

Überprüfen Sie die in Aufgabe 1 gerechneten Resultate mit R


## Aufgabe 6: Matrizen in R

Überprüfen Sie das Resultat der Inversen der Diagonalmatrix aus Aufgabe 3.

__Hinweise__

* Eine Diagonalmatrix kann einfach über die Funktion `diag()` erstellt werden.
* Die Funktion `solve()` berechnet die Inverse einer Matrix



```{r WriteTableOfAbbreviations, echo = FALSE, results='hide'}
r6ob_abbrtable$writeToTsvFile()
```
<!-- END of document                 -- 
  -- Below this must not be anything -->
