---
title: Züchtungslehre - Eigenschaften von BLUP-Zuchtwerten
author: Peter von Rohr
date: 2016-11-18
output: beamer_presentation
---

```{r setup, include=FALSE}
knitr::opts_chunk$set(echo = FALSE)
devtools::load_all()
```


## Vergleich verschiedener Zuchtwertschätzmethoden

- Einige Methoden zur Schätzung / Vorhersage von Zuchtwerten
    + Zuchtwerte aufgrund von Eigenleistungen
    + Zuchtwerte aufgrund von Nachkommenleistungen
    + BLUP Zuchtwertschätzung mit Vatermodell
    + BLUP Zuchtwertschätzung mit Tiermodell
- Vergleich zwischen Methoden
    + Vor- und Nachteile
    + Welche Tiere bekommen Zuchtwerte
    + Berücksichtigung der Umwelt
    + Verwandtschaft


## Daten
- Merkmal: Zunahmen bis zu Absetzen
- Folgende Tabelle gibt eine Übersicht über das Datenmaterial

```{r WwgDataSet, results='hide'}
nNrAniInPed <- 8
nIdxFirstAniWithData <- 4
dfWwg <- data.frame(Kalb = c(nIdxFirstAniWithData:nNrAniInPed),
                    Geschlecht = c("M","F","F","M","M"),
                    Vater = c(1,3,1,4,3),
                    Mutter = c(NA,2,2,5,6),
                    WWG = c(4.5,2.9,3.9,3.5,5.0))
sigmae2 <- 40
sigmaa2 <- 20
alpha <- sigmae2/sigmaa2
sigmap2 <- sigmaa2 + sigmae2
h2 <- sigmaa2 / sigmap2
```

```{r WwgDataSetShow}
knitr::kable(dfWwg)
```

- Varianzkomponenten:  $\sigma_e^2 = `r sigmae2`$ und $\sigma_a^2 = `r sigmaa2`$.


## Eigenleistungen

- Geschätzter Zuchtwert $\hat{a}_i = h^2(y_i - \mu)$

```{r PredBvOwnPerf}
muWwg <- mean(dfWwg$WWG)
bvOwnPerf <- h2*(dfWwg$WWG - muWwg)
dfBvOwnPerf <- data.frame(Tier = dfWwg$Kalb, Zuchtwert = round(bvOwnPerf, digits = 3))
knitr::kable(dfBvOwnPerf)
```

- Annahme: $\mu = {1\over n}\sum_{i=1}^n y_i = `r muWwg`$

- Nur Tiere mit Eigenleistung bekommen Zuchtwerte
- Verwandtschaft nicht berücksichtigt
- Abgesehen von $\mu$ keine Umwelteffekte berücksichtigt


## Nachkommenleistungen
```{r ParentsWithOffspringMean, echo=FALSE, results='hide'}
tabVater <- table(dfWwg$Vater)
tabMutter <- table(dfWwg$Mutter)
vEltern <- c(names(tabVater)[which(tabVater>1)],names(tabMutter)[which(tabMutter > 1)])
vEltern <- vEltern[order(vEltern)]
nNrEltern <- length(vEltern)
k <- (4-h2)/h2
```

- Geschätzter Zuchtwert: $\hat{a} = \frac{2n}{n+k}(\tilde{y} - \mu)$
```{r InfoBvOffspring, echo=FALSE}
vecNrOffSpring <- sapply(as.numeric(vEltern), function(x) return(length(which(dfWwg$Vater == x)) + 
                                                                                     length(which(dfWwg$Mutter == x))))
vecMeanOffspring <- sapply(as.numeric(vEltern), function(x) mean(dfWwg$WWG[c(which(dfWwg$Vater == x), which(dfWwg$Mutter == x))]))
vecBv <- 2*vecNrOffSpring/(vecNrOffSpring+k) * (vecMeanOffspring-muWwg)
dfInfoBvOffspring <- data.frame(Tier = vEltern,
                                n = vecNrOffSpring,
                                y = vecMeanOffspring,
                                BV = round(vecBv, digits = 3))
knitr::kable(dfInfoBvOffspring)
```

- $n$ steht für die Anzahl Nachkommen
- $k = \frac{4-h^2}{h^2}$


## Vatermodell

- Vorläufer des Tiermodells, immer noch verwendet
- Lineares gemischtes Modell
    + fixe Effekte analog zum Tiermodell
    + Vatereffekte $s$ als zufällige Effekte
- Verwandtschaften nur über Väter
- nur Väter bekommen Zuchtwerte
- Modell

$$y = Xb + Zs + e$$

wobei $var(s) = A * \sigma_s^2$

- $\sigma_s^2$: Varianz der Vatereffekte mit $\sigma_s^2 = {1\over 4}\sigma_a^2$


## Beispiel
```{r WwgDataSetSireModel, results='hide'}
nNrAniInPed <- 8
nIdxFirstAniWithData <- 4
dfWwgSire <- data.frame(Kalb = c(nIdxFirstAniWithData:nNrAniInPed),
                    Geschlecht = c("M","F","F","M","M"),
                    Vater = c(1,3,1,4,3),
                    Mutter = c(NA,NA,NA,NA,NA),
                    WWG = c(4.5,2.9,3.9,3.5,5.0))

sigmas2 <- sigmaa2/4
sigmae2sire <- sigmap2-sigmas2
alphasire <- sigmae2sire/sigmas2
### # order sires into a vector
vecSireId <- unique(dfWwgSire$Vater)
vecSireId <- vecSireId[order(vecSireId)]
nNrSire <- length(vecSireId)
```

- Gleicher Datensatz, wie beim Tiermodell

```{r WwgDataSetSireShow}
knitr::kable(dfWwgSire)
```

- Ziele: 
    + Schätzung der fixen Effekte für das Geschlecht
    + Vorhersage der Zuchtwerte für Väter


## Inzidenzmatrizen

- $X$ gleich wie beim Tiermodell
- $Z$ verknüpft Beobachtungen zu Vatereffekten $s$
```{r DesignMatrixSireModelZ, results='asis'}
matSireZ <- matrix(data = c(1,0,1,0,0,
                            0,1,0,0,1,
                            0,0,0,1,0), ncol = nNrSire)
cat("$$ Z = \\left[\n")
cat(paste(sGetTexMatrix(pmatAMatrix = matSireZ, pnDigits = 0), collapse = "\n"))
cat("\\right]\n")
cat("$$")
```


## Verwandtschaft nur über Väter

```{r MatASire, results='asis'}
suppressPackageStartupMessages(require(pedigreemm))
pedASire <- pedigree(sire = c(NA,NA,NA,1,3,1,4,3),
                     dam = c(NA,NA,NA,NA,NA,NA,NA,NA),
                     label = as.character(1:nNrAniInPed))
#matAInvSire <- as.matrix(getAInv(ped = pedASire))[vecSireId,vecSireId]
matAInvSire <- matrix(c(1.333,0,-.667,0,1,0,-.667,0,1.333), ncol = nNrSire)
cat("$$A^{-1} = \\left[\n")
cat(paste(sGetTexMatrix(pmatAMatrix = matAInvSire, pnDigits = 3), collapse = "\n"))
cat("\\right]\n")
cat("$$\n")
```

## Mischmodellgleichungen
```{r VecZty, results='asis'}
matX <- matrix(c(1,0,0,1,1,0,1,1,0,0), ncol = 2)
matXtX <- crossprod(matX)
matXtZ <- crossprod(matX,matSireZ)
matZtZ <- crossprod(matSireZ)
vecZty <- crossprod(matSireZ,dfWwg$WWG)
matCoeffSire <- rbind(cbind(matXtX,matXtZ),cbind(t(matXtZ),matZtZ+matAInvSire*alphasire))
vecXty <- crossprod(matX,dfWwg$WWG)
vecRhsSire <- rbind(vecXty,vecZty)
vecBetaHat <- vecGetVecElem(psBaseElement = "\\hat{\\beta}", pnVecLen = 2)
vecSireHat <- vecGetVecElem(psBaseElement = "\\hat{s}", pnVecLen = nNrSire)
vecUnknown <- c(vecBetaHat, vecSireHat)
cat("$$\\left[\n")
cat(paste(sGetTexMatrix(pmatAMatrix = matCoeffSire, pnDigits = 3, pnAlign = rep("c", ncol(matCoeffSire)+1)), collapse = "\n"))
cat("\\right]\n")
cat("\\left[\n")
cat(paste(sGetTexMatrix(pmatAMatrix = as.matrix(vecUnknown), pnAlign = rep("c", 2)), collapse = "\n"))
cat("\\right]\n")
cat(" = \\left[\n")
cat(paste(sGetTexMatrix(pmatAMatrix = vecRhsSire, pnDigits = 1, pnAlign = rep("c",2)), collapse = "\n"))
cat("\\right]\n")
cat("$$\n")
```

## Lösungen
```{r SolutionMmeSire, results='asis'}
vecSolSire <- solve(matCoeffSire, vecRhsSire)
cat("$$\\left[\n")
cat(paste(sGetTexMatrix(pmatAMatrix = as.matrix(vecUnknown), pnAlign = rep("c", 2)), collapse = "\n"))
cat("\\right]\n")
cat(" = \\left[\n")
cat(paste(sGetTexMatrix(pmatAMatrix = as.matrix(vecSolSire), pnDigits = 3, pnAlign = rep("c",2)), collapse = "\n"))
cat("\\right]\n")
cat("$$\n")
```


## Vergleich: Tiermodell - Vatermodell
```{r CompareFixedEffects, results='asis'}
### # solutions from animal model
nrFixedEffects <- 2
matX <- matrix(c(1,0,0,1,1,0,1,1,0,0), ncol = nrFixedEffects)
nNrObs <- nrow(dfWwg)
nNrFounder <- nNrAniInPed - nIdxFirstAniWithData - 1
matZ <- cbind(matrix(0, nrow = nNrObs, ncol = nNrFounder),diag(1,nrow = nNrObs, ncol = nNrObs))
### # mme components of design matrices
matXtX <- crossprod(matX)
matXtZ <- crossprod(matX,matZ)
matZtZ <- crossprod(matZ)
### # pedigree
suppressPackageStartupMessages(require(pedigreemm))
vecSire <- c(rep(NA,nNrFounder),dfWwg$Vater)
vecDam <-  c(rep(NA,nNrFounder),dfWwg$Mutter)
pedEx1 <- pedigree(sire = vecSire, dam = vecDam, label = 1:nNrAniInPed)
matAInv <- as.matrix(getAInv(ped = pedEx1))
matZtZAInvAlpha <- matZtZ + matAInv * alpha
### # rhs 
vecY <- dfWwg$WWG
vecXtY <- crossprod(matX,vecY)
vecZtY <- crossprod(matZ,vecY)
### # mme
matCoeff <- cbind(rbind(matXtX, t(matXtZ)), rbind(matXtZ, matZtZAInvAlpha))
vecRhs <- rbind(vecXtY, vecZtY)
vecSol <- solve(matCoeff,vecRhs)
### # comparison table
dfFixedEff <- data.frame(Effekt      = c("M", "F"),
                         Tiermodell  = round(vecSol[1:nrFixedEffects], digits = 2),
                         Vatermodell = round(vecSolSire[1:nrFixedEffects], digits = 2))
knitr::kable(dfFixedEff)
```

- Schätzungen der Effekte verschieden
- Differenzen zwischen Schätzungen gleich


## Zuchtwerte

```{r CompTableBv, results='asis'}
vecBvVater <- rep(NA,nNrAniInPed)
vecBvVater[vecSireId] <- vecSolSire[(nrFixedEffects+1):length(vecSolSire)]
dfComBv <- data.frame(Tier = c(1:nNrAniInPed),
                      Tiermodell = round(vecSol[(nrFixedEffects+1):length(vecSol)], digits = 3),
                      Vatermodell = round(vecBvVater, digits = 3))
knitr::kable(dfComBv)
```

- Im Vatermodell bekommen nur Väter Zuchtwerte
- Rangierung verschieden zwischen Tier- und Vatermodell
- Im Tiermodell werden Paarungspartner und alle Nachkommen berücksichtigt


## Zerlegung von geschätzten Zuchtwerten mit Tiermodell

- einfaches Modell

\begin{equation}
y_i = \mu + a_i + e_i
\label{eq:SimpleAnimalModelDecomp}
\end{equation}

\begin{tabular}{lll}
mit  &  $y_i$  &  Beobachtung für Tier $i$\\
     &  $a_i$  &  Zuchtwert von Tier $i$ mit Varianz $(1+F_i)\sigma_a^2$\\
     &  $e_i$  &  zufälliger Rest mit Varianz $\sigma_e^2$\\
     &  $\mu$  &  übrige fixe Effekte im Modell
\end{tabular}

- jedes Tier nur eine Beobachtung
- Tier $i$ hat Eltern $s$ und $d$ 
- Tier $i$ hat $n$ Nachkommen $k_j$ (wobei $j = 1, \ldots, n$) 
- Tier $i$ hat $n$ Paarungspartner $l_j$ (wobei $j = 1, \ldots, n$)


## Zerlegung

\begin{eqnarray}
y_i &=& \hat{\mu} + \left[1 + \alpha d^{(i)} + {\alpha\over 4} \sum_{j=1}^n d^{(k_j)}\right]\hat{a}_i
    - {\alpha\over 2} d^{(i)}\hat{a}_s - {\alpha\over 2} d^{(i)}\hat{a}_d \nonumber\\
    & & - {\alpha\over 2} \sum_{j=1}^n d^{(k_j)}\hat{a}_{k_j} 
        + {\alpha\over 4} \sum_{j=1}^n d^{(k_j)}\hat{a}_{l_j}
\label{eq:YiDecompEq}
\end{eqnarray}

Lösen wir die Gleichung (\ref{eq:YiDecompEq}) nach $\hat{a}_i$ auf so folgt

\begin{eqnarray}
\hat{a}_i &=& \frac{1}{1 + \alpha d^{(i)} + {\alpha\over 4} \sum_{j=1}^n d^{(k_j)}}
              \left[y_i - \hat{\mu} \right. \nonumber\\
          & & \left.   + {\alpha\over 2}\left\{d^{(i)}(\hat{a}_s + \hat{a}_d) 
              + \sum_{j=1}^n d^{(k_j)} (\hat{a}_{k_j} - {1\over 2}\hat{a}_{l_j}) \right\} \right]
\label{eq:AhatDecompEq}
\end{eqnarray}


## Regeln für $A^{-1}$

- Für Tier $i$ mit Eltern $s$ und $d$, 
    + addiere $\alpha_i$ zum Element $(i,i)$, 
    + addiere $-\alpha_i/2$ zu den Elementen $(s,i)$, $(i,s)$, $(d,i)$ und $(i,d)$ und 
    + addiere $\alpha_i/4$ zu den Elementen $(s,s)$, $(s,d)$, $(d,s)$ und $(d,d)$
- Für Tier $i$ mit bekanntem Elternteil $d$,
    + addiere $\alpha_i$ zum Element $(i,i)$, 
    + addiere $-\alpha_i/2$ zu den Elementen $(d,i)$ und $(i,d)$ und 
    + addiere $\alpha_i/4$ zu den Elementen $(d,d)$
- Für Tier $i$ mit unbekannten Eltern
    + addiere $\alpha_i$ zum Element $(i,i)$ 
        

## Ein Beispiel
```{r MmeSimpleModelDecomp}
### # constants
nNrObsSmd <- 5
### # design matrics
matXSmd <- matrix(data = 1, nrow = nNrObsSmd)
matZSmd <- diag(1, nrow = nNrObsSmd, ncol = nNrObsSmd)
matXtXSmd <- crossprod(matXSmd)
matXtZSmd <- crossprod(matXSmd,matZSmd)
matZtZSmd <- crossprod(matZSmd)
```
```{r MmeSmdCoeffMatShow, results='asis'}
cat("\\begin{center}\n$X = \\left[\n")
cat(paste(sGetTexMatrix(pmatAMatrix = matXSmd, pnDigits = 0, pnAlign = rep("c", 2)), collapse = "\n"))
cat("\\right]$\\hspace{2ex}")
cat("$Z = \\left[\n")
cat(paste(sGetTexMatrix(pmatAMatrix = matZSmd, pnDigits = 0, pnAlign = rep("c", nNrObsSmd+1)), collapse = "\n"))
cat("\\right]$\n\\end{center}\n")
cat("$$X^TX = \\left[\n")
cat(paste(sGetTexMatrix(pmatAMatrix = matXtXSmd, pnDigits = 0, pnAlign = rep("c", 2)), collapse = "\n"))
cat("\\right]\n$$")
cat("$$X^TZ = \\left[\n")
cat(paste(sGetTexMatrix(pmatAMatrix = matXtZSmd, pnDigits = 0, pnAlign = rep("c", nNrObsSmd+1)), collapse = "\n"))
cat("\\right]\n$$")
cat("$$Z^TZ = \\left[\n")
cat(paste(sGetTexMatrix(pmatAMatrix = matZtZSmd, pnDigits = 0, pnAlign = rep("c", nNrObsSmd+1)), collapse = "\n"))
cat("\\right]\n$$")
```

## Rechte Handseite
$$X^Ty = \left[\sum_{j=1}^n y_i\right]$$

```{r VecZtYSmd, results='asis'}
vecZtYSmd <- vecGetVecElem(psBaseElement = "y", pnVecLen = nNrObsSmd)
cat("$$Z^Ty = \\left[\n")
cat(paste(sGetTexMatrix(pmatAMatrix = as.matrix(vecZtYSmd, nrow = nNrObsSmd), pnDigits = 0, pnAlign = rep("c", 2)), collapse = "\n"))
cat("\\right]\n$$")
```

## Pedigree
```{r ExPedSmd, results='markup'}
pedSmd <- pedigree(sire = c(NA,NA,NA,1,4), dam = c(NA,NA,NA,2,3), label = as.character(1:nNrObsSmd))
print(pedSmd)
```

```{r AinvSmd, results='asis'}
matAinvSmd <- as.matrix(getAInv(ped = pedSmd))
cat("$$A^{-1} = \\left[\n")
cat(paste(sGetTexMatrix(pmatAMatrix = matAinvSmd, pnDigits = 2, pnAlign = rep("c", nNrObsSmd+1)), collapse = "\n"))
cat("\\right]\n$$")
```


## Mischmodellgleichungen
```{r MmeSmdNumeric, results='asis'}
matCoeffSmd <- cbind(rbind(matXtXSmd,t(matXtZSmd)),rbind(matXtZSmd,matZtZSmd + matAinvSmd * alpha))
cat("$$\\left[\n")
cat(paste(sGetTexMatrix(pmatAMatrix = matCoeffSmd, pnDigits = 2, pnAlign = rep("c", nNrObsSmd+2)), collapse = "\n"))
cat("\\right]\n")
solVecSmd <- c("\\mu", vecGetVecElem(psBaseElement = "\\hat{a}", pnVecLen = nNrObsSmd))
cat("\\left[\n")
cat(paste(sGetTexMatrix(pmatAMatrix = as.matrix(solVecSmd, nrow = nNrObsSmd+1), pnAlign = rep("c", 2)), collapse = "\n"))
cat("\\right]\n")
vecRhsSmd <- rbind(crossprod(matXSmd,vecY), crossprod(matZSmd,vecY))
cat(" = \\left[\n")
cat(paste(sGetTexMatrix(pmatAMatrix = as.matrix(vecRhsSmd, nrow = nNrObsSmd+1), pnDigits = 1, pnAlign = rep("c", 2)), collapse = "\n"))
cat("\\right]\n")
cat("$$")
```

- Zerlegung für Tier 4
