---
title:  Züchtungslehre - Lösung 5
author: Peter von Rohr
date: 2016-11-04
output: pdf_document
---

```{r setup, include=FALSE}
knitr::opts_chunk$set(echo = FALSE, results = 'asis')
devtools::load_all()
```

```{r DocumentStatus, eval=FALSE}
r6obj_docstat <- rmddochelper::R6ClassDocuStatus$new()
r6obj_docstat$set_current_status(psVersion = "0.0.901",
                                 psStatus  = "Initialisation",
                                 psProject = "ZL_HS_2016")
r6obj_docstat$include_doc_stat(psTitle = "## Document Status")
```


```{r TableAbbreviation}
r6ob_abbrtable <- rmddochelper::R6ClassTableAbbrev$new()
### # include table of abbreviations only, if there are any
if (!r6ob_abbrtable$is_empty_abbr())
  r6ob_abbrtable$include_abbr_table(psAbbrTitle = "## Abbreviations")
```

## Aufgabe 1: Pedigree (Prüfungsaufgabe HS2015)

Gegeben ist folgendes Pedigree

```{r ExamPed, echo=FALSE, results='markup'}
suppressPackageStartupMessages( library(pedigreemm) )
nNrAni <- 5
ped <- pedigree(sire = c(NA,NA,1,1,3), dam = c(NA,NA,2,2,4), label = 1:nNrAni)
print(ped)
```

\begin{enumerate}
\item[a)] Stellen Sie die additive genetische Verwandtschaftsmatrix für das oben dargestellte Pedigree auf.
\end{enumerate}

__Lösung__:

```{r ExamMatA, echo=FALSE}
matA <- as.matrix(getA(ped))
cat("$$A = \\left[")
cat(paste(sGetTexMatrix(pmatAMatrix = matA, pnDigits = 4), collapse = "\n"))
cat("\\right]\n")
cat("$$\n")

```


\begin{enumerate}
\item[b)] Welches der fünf Tiere im gezeigten Pedigree ist ingezüchtet und wie gross ist der Inzuchtkoeffizient $F_X$?
(Bitte auch für nicht ingezüchtete Tiere den Inzuchtkoeffizienten angeben)
\end{enumerate}

__Lösung__:

```{r InbreedTable, echo=FALSE}
dfInbreedTable <- data.frame(TierId = c(1:nNrAni),
                             bInbred <- sapply(1:nNrAni,function(x) ifelse(matA[x,x]>1,"ja","nein")),
                             nInbreedCoeff <- sapply(1:nNrAni,function(x) matA[x,x]-1))
names(dfInbreedTable) <- c("Tier ID", "Ingezüchtet (ja/nein)", "Inzuchtkoeffizient")
knitr::kable(dfInbreedTable)
```

```{r SpecialAnimal, echo=FALSE}
nSpecialAnimalIdx <- 5
```

\vspace{5ex}
\begin{enumerate}
\item[c)] Wir interessieren uns speziell für Tier $`r nSpecialAnimalIdx`$. Welche Elemente der additiv genetischen Verwandtschaftsmatrix enthalten den Inzuchtkoeffizienten von Tier $`r nSpecialAnimalIdx`$. Am besten geben Sie die Elemente der Matrix über die jeweiligen Zeilen- und Kolonnennummern an.
\end{enumerate}

__Lösung__:

($`r nSpecialAnimalIdx`$,$`r nSpecialAnimalIdx`$), 
($`r ped@sire[nSpecialAnimalIdx]`$,$`r ped@dam[nSpecialAnimalIdx]`$), 
($`r ped@dam[nSpecialAnimalIdx]`$,$`r ped@sire[nSpecialAnimalIdx]`$)


## Aufgabe 2: R-Package pedigreemm
Das R-Package `pedigreemm` enthält ein paar Funktionalitäten zu Berechnungen mit Pedigrees. Wie alle R-packages, welche nicht mit der Grundversion von R mitkommen muss `pedigreemm` mit dem Befehl

```{r InstallPackage, eval=FALSE}
install.packages("pedigreemm")
```

installiert werden. Im Package `pedigreemm` gibt es die Funktion `getA()`, welche als Argument ein Objekt vom Typ `pedigree` übernimmt und daraus die Verwandtschaftsmatrix $A$ berechnet. Ein `pedigree`-Objekt wird mit der Funktion `pedigree()` erstellt. Die Funktion `pedigree()` braucht drei Vektoren als Argumente. Es sind dies die Vektoren 

1. __sire__: gibt die Väter der Tiere an
2. __dam__: gibt die Mütter der Tiere an
3. __label__: gibt die TierIds an

Auf der Hilfeseite von der Funktion `pedigree` welche mit `?pedigree` aufgerufen wird, ist ganz am Schluss ein Beispiel angegeben, wie ein Pedigree in ein `pedigree`-Objekt eingelesen wird.

__Ihre Aufgabe__: Überprüfen Sie die in Aufgabe 1 berechnete Verwandtschaftsmatrix $A$ mit der Funktion `getA()`.

__Lösung__:

```{r RunGetA, echo=TRUE, results='markup'}
nNrAni <- 5
ped <- pedigree(sire = c(NA,NA,1,1,3), dam = c(NA,NA,2,2,4), label = 1:nNrAni)
getA(ped = ped)
```


## Aufgabe 3: Heatmap


```{r WriteTableOfAbbreviations, results='hide'}
r6ob_abbrtable$writeToTsvFile()
```
<!-- END of document                 -- 
  -- Below this must not be anything --> 
