---
title:  Züchtungslehre - Einführung in R
author: Peter von Rohr
date:   2016-09-16
output: pdf_document
---

```{r setup, include=FALSE}
knitr::opts_chunk$set(echo = FALSE, results = 'asis')
```

```{r DocumentStatus, eval=TRUE}
r6obj_docstat <- rmddochelper::R6ClassDocuStatus$new()
r6obj_docstat$set_current_status(psVersion = "0.0.901",
                                 psStatus  = "Initialisation",
                                 psProject = "ZLHS2016")
r6obj_docstat$set_current_status(psVersion = "0.0.902",
                                 psStatus  = "Einführung",
                                 psProject = "ZLHS2016")
r6obj_docstat$include_doc_stat(psTitle = "## Document Status")
```


```{r TableAbbreviation}
r6ob_abbrtable <- rmddochelper::R6ClassTableAbbrev$new()
```

## Einführung
R (https://www.r-project.org/) ist ein sehr populäres System im Bereich der Datenanalyse. Ursprünglich wurde R von den Statistikern Ross Ihaka und Robert Gentlemen kreiert. Da R über die eigene Programmiersprache erweiterbar ist, wird es aktuell in sehr verschiedenen Gebieten eingesetzt. Das System wird als Open Source vertrieben und kann gratis für die gängigen Betriebssystem heruntergeladen werden. Eine Vielzahl von Dokumentationen zu R ist unter https://cran.r-project.org/manuals.html erhältlich. Unter https://cran.r-project.org/other-docs.html sind auch Anleitungen in Deutsch und vielen weiteren Sprachen erhältlich. 

Dieses Dokument basiert auf einigen der oben genannten Quellen und versucht die wichtigsten Punkte von R für diese Vorlesung zusammenzufassen.

## Voraussetzung für die Verwendung von R
R muss zuerst heruntergeladen und dann installiert werden. Unter den sogennannten `r r6ob_abbrtable$add_abbrev(psAbbrev = "CRAN", psMeaning = "Comprehensive R Archive Network")`-Mirror Webseiten ist R als ausführbares Programm für die Betriebssystem `Windows`, `Mac OSX` und `Linux` erhältlich.

```{r ScreenShotCRAN}
rmddochelper::insertOdgAsPdf(psOdgFileStem = "ScreenShotCRAN")
```


Zusätzlich zu R empfielt es sich, die Entwicklungsumgebung RStudio (https://www.rstudio.com/) zu verwenden.

```{r ScreenShotRstudio}
rmddochelper::insertOdgAsPdf(psOdgFileStem = "ScreenShotRstudio")
```

## Interaktiver Modus
R kann wie ein Taschenrechner verwendet werden. Man spricht dann auch vom so genannten __interaktiven__ Modus, d.h. die/der BenutzerIn gibt einen Befehl ein und bekommt eine Antwort zurück. In Rstudio werden die Befehle in das Fenster, welches mit dem Tab namens `Console` überschrieben ist, eingegeben. Beispiele für mögliche Eingaben im interaktiven Modus sind

```{r InteractiveMode1, echo=TRUE}
43-15
```

```{r InteractiveMode2, echo=TRUE}
76/8
```

R befolgt die in der Arithmetik üblichen Rechenregeln, so gilt beispielsweise, dass Klammern vor Punkt vor Strich

```{r ArithRule1, echo=TRUE}
65 - 18 / 3
```

```{r ArithRule2, echo=TRUE}
(65 - 18) / 3
```

### Arithmetische Operationen
Die folgende Tabelle enthält die Liste mit den in R verwendeten arithmetischen Operationen

```{r AritheticOperators}
dfArOp <- data.frame( Operator  = c("$+$","$-$","$*$","$/$","^", "e"),
                      Operation = c("Addition", "Subtraktion","Multiplikation","Division","Potenz","Zehnerpotenz"),
                      stringsAsFactors = FALSE)
knitr::kable(dfArOp)
```

### Logische Operationen
Abgesehen von arithmetischen Rechenoperationen lassen sich auch logische Operationen durchführen. Mithilfe dieser Operationen lassen sich Vergleiche machen oder Beziehungen überprüfen. Das Resultat eines solchen Vergleichs ist immer entweder `TRUE` (wahr) oder `FALSE` (falsch). (Im Abschnitt zu den Datentypen werden wir sehen, dass es für die Vergleichsresultaten einen speziellen Datentyp - den `BOOLEAN` Datentyp - gibt.) Die folgende Liste zeigt die Vergleichsoperatoren in R.

```{r ComparisonOperators}
dfCompOp <- data.frame( Operator  = c("$==$","$!=$","$>$","$<=$","&", "|"),
                      Operation = c("ist gleich", "ist ungleich","ist grösser","ist kleiner gleich","und","oder"),
                      stringsAsFactors = FALSE)
knitr::kable(dfCompOp)
```

Die folgenden Beispiele zeigen, wie logische Vergleiche ausgewertet werden

```{r CompOpEx1, echo=TRUE}
3 == 3
```

```{r CompOpEx2, echo=TRUE}
3 == 4
```

```{r CompOpEx3, echo=TRUE}
3 != 4
```

```{r CompOpEx4, echo=TRUE}
3 <= 4 & 3 == 3
```

```{r CompOpEx5, echo=TRUE}
3 <= 4 | 3 == 4
```

```{r CompOpEx6, echo=TRUE}
(3 <= 4 | 3 == 3) & 3 == 4
```


## Variablen - Objekte
Die Begriffe `Variablen` und `Objekte` werden hier als Synonyme verwendet. Das Rechnen im Taschenrechner-Modus ist sicher sehr nützlich, aber wir wollen auch in der Lage sein, bestimmte Grössen an speziellen Orten im Speicher abzulegen. Dazu verwenden wir Variablen. Damit wir besser verstehen, was bei der Verwendung bei Variablen passiert, schauen wir uns das so genannte `Von Neumann`-Modell eines Computers an.

```{r vonNeumannComputerArch}
rmddochelper::insertOdgAsPdf(psOdgFileStem = "vonNeumannComputerArch")
```

Schauen wir uns den Arbeitsspeicher etwas genauer an, dann können wir uns den als eine Art Setzkasten, in dem man verschiedene Objekte ablegen kann, vorstellen.

```{r Arbeitsspeicher1}
rmddochelper::insertOdgAsPdf(psOdgFileStem = "Arbeitsspeicher1", pnPaperWidthScale=0.5)
```


## Datentypen

### Vektoren

### Matrizen

### Listen

### Dataframes


## Einlesen von Daten


## Erweiterungen

### Packages

###Eigene Funktionen


\pagebreak

```{r WriteTableOfAbbreviations, results='hide'}
r6ob_abbrtable$writeToTsvFile()
```
<!-- END of document                 -- 
  -- Below this must not be anything -->

```{r IncludeTableAbbrev}
### # include table of abbreviations only, if there are any
#if (!r6ob_abbrtable$is_empty_abbr())
  r6ob_abbrtable$include_abbr_table(psAbbrTitle = "## Abkürzungen")
```

