---
title: Züchtungslehre - Lösung 3
author: Peter von Rohr
date: 2016-10-21
output: pdf_document
---

```{r setup, include=FALSE}
knitr::opts_chunk$set(echo = FALSE, results = 'asis')
```

```{r DocumentStatus, eval=FALSE}
r6obj_docstat <- rmddochelper::R6ClassDocuStatus$new()
r6obj_docstat$set_current_status(psVersion = "0.0.901",
                                 psStatus  = "Initialisation",
                                 psProject = "[REPLACE_WITH_PROJECT]")
r6obj_docstat$include_doc_stat(psTitle = "## Document Status")
```


```{r TableAbbreviation}
r6ob_abbrtable <- rmddochelper::R6ClassTableAbbrev$new()
### # include table of abbreviations only, if there are any
if (!r6ob_abbrtable$is_empty_abbr())
  r6ob_abbrtable$include_abbr_table(psAbbrTitle = "## Abbreviations")
```

```{r ParameterAssignment, echo=FALSE}
nHomDiff <- 15
p <- 0.2
q <- 1-p
a <- nHomDiff/2
d <- -1.5
```

## Aufgabe 1: Zuchtwert
Wir betrachten ein Merkmal, welches von einem Locus $G$ mit zwei Allelen beeinflusst wird. Die Frequenz des positiven Allels beträgt $`r p`$. Wir nehmen an, dass für die Genotypfrequenzen das Hardy-Weinberg-Gleichgewicht gilt. Der Unterschied zwischen den homozygoten Genotypen beträgt $`r nHomDiff`$. Der heterozygote Genotyp hat einen genotypischen Wert von $`r d`$. 

a) Berechnen Sie die Zuchtwerte und die Dominanzabweichungen für die drei Genotypen.
b) Aufgrund der Selektion auf das positive Allele hat sich nach einer gewissen Zeit die Frequenz des positiven Allels auf $0.35$ erhöht, wie verändert diese Erhöhung die Zuchtwerte der drei Genotypen?

__Hinweis__: Schauen Sie sich die Tabelle auf Seite 8 unten in den Unterlagen an.

__Lösung__

Gemäss Tabelle 8 in den Unterlagen hängen die Zuchtwerte alle vom Term $\alpha$ ab. Deshalb berechnen wir diesen als Vorbereitung. Es gilt

$$\alpha = a + (q-p)d$$

Aus der Aufgabenstellung geht hervor, dass $a = `r a`$, $p = `r p`$, $q = 1-p = `r q`$ und $d = `r d`$. Somit ist 

$$


a)

b)

## Aufgabe 2: Allelsubstitution


## Aufgabe 3: Interaktion zwischen Loci


## Aufgabe 4: Einlesen von Daten in R



```{r WriteTableOfAbbreviations, results='hide'}
r6ob_abbrtable$writeToTsvFile()
```
<!-- END of document                 -- 
  -- Below this must not be anything -->
