---
title:  Züchtungslehre - Tierzucht und Selektionsindex
author: Peter von Rohr
date: 2016-10-07
output: 
  pdf_document:
    fig_caption: FALSE
---

```{r setup, include=FALSE}
knitr::opts_chunk$set(echo = FALSE, results = 'asis')
```

```{r DocumentStatus, eval=FALSE}
r6obj_docstat <- rmddochelper::R6ClassDocuStatus$new()
r6obj_docstat$set_current_status(psVersion = "0.0.901",
                                 psStatus  = "Initialisation",
                                 psProject = "[REPLACE_WITH_PROJECT]")
r6obj_docstat$include_doc_stat(psTitle = "## Document Status")
```


```{r TableAbbreviation}
r6ob_abbrtable <- rmddochelper::R6ClassTableAbbrev$new()
### # include table of abbreviations only, if there are any
if (!r6ob_abbrtable$is_empty_abbr())
  r6ob_abbrtable$include_abbr_table(psAbbrTitle = "## Abbreviations")
```

## Tierzucht
In der Tierzucht gibt es zwei __fundamentale Fragen__, welche alle Züchterinnen und Züchter beschäftigt. 

1. Welches Tier ist das beste?
2. Wie sollen Tiere ausgewählt werden, dass ihre Nachkommen besser sind als die aktuelle Population

### Das beste Tier
Da wir im allgemeinen nicht nur an einer Eigenschaft bei den Nutztieren interessiert sind, stellt sich die Frage nach der optimalen Kombination an Eigenschaften. Ist zum Beispiel die Milchkuh die beste, welche eine möglichst hohe Milchleistung hat oder spielen Eutergesundheit, ein gutes Fundament oder Krankheitsresistenz auch eine Rolle? Müssen Schweine möglichst schnell wachsen oder sind ein gutes Geburtsverhalten und überdurchschnittliche Fleischqualität auch wichtig?

Die Bezeichnung "das beste Tier" ist ein relativer Begriff. Absolut gesehen gibt es kein bestes Tier. Die Klassierung von Tieren ist immer relativ zu einer Umwelt, in welcher sich die Tiere befinden. Eine Hochleistungsmilchkuh hätte sehr viel Mühe in einem Wüstengebiet in Afrika zu überleben. Bei den kommenden Ausführungen gehen wir davon aus, dass die Umwelt für die Tiere optimal ist.

Die Beschreibung von Tieren basiert entweder auf deren äusserem Erscheinungsbild oder aufgrund von Leistungen oder einer Kombination von beidem. In jedem Fall sprechen wir von __Merkmalen__. Ein Merkmal ist definiert als beobachtbare oder messbare Eigenschaft eines Tieres. 

Als Beispiele für beobachtete Merkmale sind 

* Fellfarbe
* Grösse
* Bemuskelung
* Fundament
* Euter

Beispiele für messbare Merkmale sind

* Körpergewicht
* Milchproduktion
* Wachstum
* Futteraufnahme

Wichtig ist, dass es bei den Merkmalen nicht um die Beschreibung eines einzelnen Tieres geht. Ein Tier kann rote Fellfarbe und ein Körpergewicht von $343 kg$ aufweisen. Aber `rot` und $343 kg$ sind nicht die Merkmale, sondern die Merkmalsausprägungen oder der __Phänotyp__. Die Merkmale sind nur __Körpergewicht__ und __Fellfarbe__. 

In der Tierzucht beschäftigen wir uns vor allem mit der genetischen Veränderung von Populationen. Das genetische Potential wird von einem Tier an die nächste Generation weitergegeben. Das genetische Potential eines Tieres wird durch den __Genotypen__ repräsentiert. Den Zusammenhang zwischen phänotypischem Merkmal und Genotyp eines Individuums wird durch das folgende uns schon bekannte Modell hergestellt.

$$ y = \mu + g + \epsilon$$

wobei $y$ der phänotypische Wert eines Merkmals ist, $\mu$ dem Populationsmittel entspricht, $g$ für den genotypischen Wert steht und $\epsilon$ der umweltbedingte Rest darstellt.

Schon im Kapitel "Quantitative Genetik" hatten wir gesehen, dass aufgrund der Vererbung, nicht der Genotyp eines Tieres an die nächste Generation weitergegeben wird sondern nur eine zufällige Auswahl der Allele. Somit ist nicht der genotypische Wert sondern der genetisch additive Anteil des genotypischen Wertes von zentraler Bedeutung. Den genetsch additiven Anteil hatten wir als __Zuchtwert__ bezeichnet und wir sehen hier, dass der Zuchtwert eines Tieres in der Beurteilung der Tiere hinsichtlich ihrer Eignung als Elterntiere eine zentrale Rolle spielt. Formell hatten wir im Kapitel "Quantitative Genetik" den genotypischen Wert $g$ in Zuchtwert $a$, Dominanzabweichung $d$ und Epistasie $i$ aufgeteilt. Somit setzt sich der phänotypische Wert eines Merkmals wie folgt zusammen.

$$ y = \mu + a + d + i + \epsilon$$

Bei der Dominanzabweichung $d$ und der Epistasie $i$ handelt es sich um Interaktionen an einem Lokus oder zwischen Loci. Diese sind somit abhängig vom Paarungsparter und nur schwer zu quantifizieren. Deshalb werden diese beiden Effekte auch häufig zusammen mit den Umweltfaktoren $e$ in einen neuen Restterm $e$ zusammengefasst.

$$ y = \mu + a + e$$


### Auswahl der Elterntiere
Bei der Auswahl der Elterntiere stehen uns zwei Werkzeuge zur Verfügung. 

1. Selektion
2. Gezielte Anpaarung


### Selektion
Selektion wird verwendet um langfristige genetische Änderungen in einer Population zu bewirken. Der Unterschied zwischen gerichteter Selektion und Vermehrung sind in den nachfolgenden beiden Diagrammen gezeigt. 

```{r ZuechtungElternNachkommen}
rmddochelper::insertOdgAsPdf(psOdgFileStem = "ZuechtungElternNachkommen", pnPaperWidthScale = 0.6)
```

Im Gegensatz zur gerichteten Selektion steht die reine Vermehrung, welche im folgenden Schema gezeigt ist. Bei der Vermehrung wird keine Verbesserung der Nachkommen im Vergleich zu den Elterntieren angestrebt.

```{r VermehrungElternNachkommen}
rmddochelper::insertOdgAsPdf(psOdgFileStem = "VermehrungElternNachkommen", pnPaperWidthScale = 0.6)
```


Als Selektion versteht man den Prozess, welcher bestimmt welche Tiere aus einer Population Eltern werden, wie viele Nachkommen sie produzieren sollen und wie lange sie in der Zuchtpopulation verbleiben. Wir sind vertraut mit der __natürlichen Selektion__, welche auch oft mit dem Schlagwort "survival of the fittest" zusammengefasst wird. Damit ist gemeint, dass Tiere, welche optimal an eine Umwelt angepasst sind haben eine höhere Wahrscheinlichkeit zu überlegen und sich somit fortzupflanzen. 

In der Tierzucht ist aber vor allem die __künstliche Selektion__ von Interesse. Die Idee hinter der künstlichen Selektion ist, die Individuen mit dem besten Set von Genen auszuwählen und diese sich vermehren zu lassen. Die Tiere mit dem besten Set von Genen haben den besten Wert als Zuchttiere. Dieser Wert wird anhand unseres vorher definierten Begriffs des __Zuchtwertes__ gemessen.

Die einfachste Form der Selektion ist die phänotypische Selektion. Dabei werden die Tiere alleine aufgrund der phänotypischen Leistung selektiert. Diese Art der Selektion wird kaum mehr verwendet, ist aber sehr einfach und illustrativ für Erklärungen. Aktuell sollten Tiere aufgrund ihrer __Zuchtwerte__ selektiert werden. Unter der Annahme, dass Zuchtwerte normal verteilt sind, sind die Vorgänge von der phänotypischen Selektion auf die Selektion nach Zuchtwerten übertragbar.

Das nachfolgende Bild zeigt die Verteilung eines phänotypischen Merkmals in einer Population. Dabei stehen ED für Elterndurchschnitt, SG für Selektionsgrenze und RD für Remontendurchschnitt.

```{r GerichteteSelektionElternNk}
rmddochelper::insertOdgAsPdf(psOdgFileStem = "GerichteteSelektionElternNk")
```

### Gezielte Paarung
Die gezielte Paarung ist der Prozess, in welchem bestimmt wird, welche Tiere miteinander gepaart werden sollen. Dies ist verschieden von der Selektion. In der Selektion werden nur die zukünftigen Eltern aus der Population ausgewählt. Bei der gezielten Paarung geschieht die Zuordnung der Paarungspartner. Die Zuordnung der Paarungspartner kann auf sehr verschiedene Arten passieren. Die Art der Zuordnung bestimmt dann das Paarungssystem. Dabei können verschiedene Ziele verfolgt werden, wie zum Beispiel

a) Maximierung des Zuchtwertes
b) Ausnützung gegensätzlicher Eigenschaften
c) Erzielung von Heterosis-Effekten

Paarungen können innerhalt der gleichen Rasse geplant werden, dann spricht man von __Reinzucht__. Werden Partner aus verschiedenen Rassen gepaart, bezeichnen wir das als __Kreuzungszucht__. 

Der Mittelwert der Zuchtwerte der Elterntiere liefert uns eine erste Information über den zu erwartenden Zuchtwert des Nachkommens. Dieser wird als __Abstammungszuchtwert__ bezeichnet. Dieser erste geschätzte Zuchtwert liegt schon vor bevor der Nachkomme geboren wurde. Abstammungszuchtwerte sind aber nicht die einzige Art von Zuchtwerten, welche in der Tierzucht verwendet werden. In den nachfolgenden Abschnitten werden wir uns noch etwas genauer damit beschäftigen, welche verschiedenen Arten von Zuchtwerten es gibt und wie diese geschätzt werden.


```{r WriteTableOfAbbreviations, results='hide'}
r6ob_abbrtable$writeToTsvFile()
```
<!-- END of document                 -- 
  -- Below this must not be anything -->
