---
title:  Züchtungslehre - Repetition Quantitative Genetik
author: Peter von Rohr
date: 2016-09-30
output: pdf_document
---

```{r setup, include=FALSE}
knitr::opts_chunk$set(echo = FALSE, results = 'asis')
```

```{r DocumentStatus, eval=TRUE}
r6obj_docstat <- rmddochelper::R6ClassDocuStatus$new()
r6obj_docstat$set_current_status(psVersion = "0.0.901",
                                 psStatus  = "Initialisation",
                                 psProject = "ZL_HS-2016")
r6obj_docstat$include_doc_stat(psTitle = "## Document Status")
```


```{r TableAbbreviation}
r6ob_abbrtable <- rmddochelper::R6ClassTableAbbrev$new()
### # include table of abbreviations only, if there are any
if (!r6ob_abbrtable$is_empty_abbr())
  r6ob_abbrtable$include_abbr_table(psAbbrTitle = "## Abbreviations")
```

## Einleitung
Hier soll das Konzept des __Zuchtwertes__ wie er in der quantitativen Genetik für einen Genort eingeführt wurde, kurz repetiert werden. Der Sinn dieser Repetition ist, dass wir diesen Begriff des Zuchtwertes von einem Genort auf sehr viele (theoretisch gesehen unendlich viele) Genorte erweitern wollen. Diese Erweiterung wird uns dann zur heute immer noch verwendeten BLUP-Zuchtwerschätzung führen.


## Zuchtwert
Das fundamentale Problem in der Tierzucht besteht in der Auswahl der Elterntiere für eine kommende Generation. Diese Auswahl geschieht immer mit einer Idealvorstellung eines optimalen Tieres im Hintergrund. Diese Idealvorstellung wird auch als __Zuchtziel__ bezeichnet. Konkret sollen die Elterntiere der kommenden Generation so ausgewählt werden, dass die zukünftigen Nachkommen näher am Zuchtziel sind im Vergleich zur aktuellen Population, aus der wir die Eltern auswählen.

### Vererbung
Eltern vererben ihren Nachkommen keine Phänotypen und keine Genotypen sondern eine zufällige Auswahl jeweilen einer Variante jedes Genorts. 

### Informationsquellen
Heute ist es zwar möglich ganze Genome zu sequenzieren und somit die komplette Information der gesamten Erbmasse eines Individuums zu bekommen. Leider ist die Entschlüsselung des Genoms, das heisst die Zuordnung der Genorte zu wichtigen Merkmalsausprägungen noch nicht sehr fortgeschritten. Somit können wir unsere Zuchtentscheide noch nicht auf das ganze Genom abstützen. 

In der __genomischen Selektion__ wird eine für die wichtigsten Merkmale repräsentative Stichprobe von Genorten bestimmt. Die Varianten an diesen Genorten werden mit erwünschten Merkmalsausprägungen in Verbindung gebracht. Diese Assoziation zwischen Genort und Merkmalsausprägung liefern wertvolle Hinweise bei der Auswahl der Elterntiere.

Bei den traditionellen Zuchtverfahren ohne Berücksichtigung der genomischen Information stehen phänotypische Leistungen und Verwandtschaftsbeziehungen zwischen Tieren zur Verfügung. Dabei werden phänotypische Beobachtungen und das genetische Potential über das folgende einfache Modell miteinander verknüpft.

\begin{eqnarray}
y & = & g + e
\label{eq:ModPhaenGen}
\end{eqnarray}

\noindent wobei: $y$ für die phänotypische Beobachtung steht, $g$ für den genetischen Anteil und $e$ für den nicht-erklärbaren Restanteil.

Das Modell (\ref{eq:ModPhaenGen}) ist so parametrisiert, dass die nicht-erklärbaren Resteffekte $e$ sich im Mittel aufheben und somit ist der Erwartungswert $E\left[e\right] = 0$. Daraus folgt, dass im Mittel die genetischen Effekte $g$ den mittleren phänotypischen Leistungen $y$ entsprechen, d.h. $E\left[y\right] = E\left[g\right]$. Bei fehlender Genotyp-Umweltinteraktion sind die Varianzen additiv und somit folgt, dass 

$$Var(y) = Var(g) + Var(e)$$

### Genotypischer Wert
Der genotypische Wert $V_{ij}$ für einen bestimmten Genotypen $G_iG_j$ ist der mittlere Wert aller Individuen mit dem gleichen Genotyp $G_iG_j$ in der gleichen Umwelt. Zunächst nehmen wir an, dass wir nur einen Genort ($1$ Gen) mit $2$ Allelen (Genvarianten) betrachten. Die Population befinde sich im Hardy-Weinberg Gleichgewicht, welches besagt, dass sich bei zufälliger Paarung und unendlicher Populationsgrösse die Frequenz $f(G_iG_j)$ der Genotypen $G_iG_j$ von einer Generation zur nächsten konstant bleibt.

Die Skala, auf welcher wir die genotypischen Werte $V_{ij}$ messen wird der Einfachheit halber so gelegt, dass der Nullpunkt zwischen den beiden homozygoten Genotypen $G_2G_2$ und $G_1G_1$ liegt. Das nachfolgende Diagramm zeigt die genotypischen Werte der drei Genotypen.  

```{r GenotypischerWert}
rmddochelper::insertOdgAsPdf(psOdgFileStem = "GenotypischerWert")
```

Aus dem oben gezeigten Diagram erkennen wir, dass $G_1$ das vorteilhafte Allel ist. Das heisst mit jedem $G_1$ steigt der genotypische Wert. Die folgende Tabelle fasst die genotypischen Werte für die drei Genotypen zusammen.

\begin{center}
   {\renewcommand{\arraystretch}{1.7}
   \renewcommand{\tabcolsep}{0.2cm}
   \begin{tabular}{|l|c|}
  \hline
  Genotyp  &  genotypischer Wert\\
  \hline
  $G_1G_1$  &  $V_{11} = a$\\
  \hline
  $G_1G_2$  &  $V_{12} = d$\\
  \hline
  $G_2G_2$  &  $V_{22} = -a$\\
  \hline
  \end{tabular}}
  \end{center}

### Populationsmittel
Eine Kenngrösse der gezeigten genotypischen Werte, welche wir später brauchen werden ist das Populationsmittel $\mu$. Dies entspricht dem Erwartungswert $E\left[V\right]$ der genotypischen Werte. Allgemein ist der Erwartungswert $E\left[X\right]$ für eine diskrete Zufallsvariable $X$ definiert als

$$E\left[X\right] = \sum_{x_i\in \mathcal{X}} x_i* f(x_i)$$

  \vspace*{1ex}
  \begin{tabular}{p{1cm}p{1cm}p{6cm}}
  wobei & $\mathcal{X}$: &  Menge aller m\"oglichen $x$-Werte\\
        & $f(x_i)$         &  Wahrscheinlichkeit dass $x$ den Wert $x_i$ annimmt
  \end{tabular}

Wenden wir diese Definition auf die genotypischen Werte an, dann beträgt die Menge aller möglichen Genotypen $\mathcal{X}=\{V_{11}, V_{12}, V_{22} \}$ und somit beträgt das Populationsmittel.

\begin{equation}
\mu = E\left[V\right] = f(G_1G_1)*V_{11} + f(G_1G_2) * V_{12} + f(G_2G_2) * V_{22}
\label{eq:PopMean}
\end{equation}

Die Frequenzen $f(G_1)$ und $f(G_2)$ der Allele $G_1$ und $G_2$ werden häufig mit den Variablen $p=f(G_1)$ und $q=f(G_2) = 1-p$ bezeichnet. Aufgrund des Hardy-Weinberg Gleichgewichts resultieren die folgenden Genotypfrequenzen.

\begin{center}
   {\renewcommand{\arraystretch}{1.7}
   \renewcommand{\tabcolsep}{0.2cm}
   \begin{tabular}{|l|c|}
  \hline
  Genotyp  &  Frequenzen\\
  \hline
  $G_1G_1$  &  $p*p = p^2$\\
  \hline
  $G_1G_2$  &  $p*q+q*p = 2pq$\\
  \hline
  $G_2G_2$  &  $q*q = q^2$\\
  \hline
  \end{tabular}}
\end{center}

Setzen wir die Frequenzen aus obiger Tabelle in die Gleichung (\ref{eq:PopMean}) für das Populationsmittel ein, dann erhalten wir 

  \begin{eqnarray}
    \mu &=& p^2 * a + 2pq*d - q^2*a \nonumber \\
        &=& (p^2 - q^2)a + 2pqd \nonumber \\
        &=& (p+q)(p - q)a + 2pqd \nonumber \\
        &=& (p - q)a + 2pqd
  \end{eqnarray}

Das Populationsmittel ist von den Allelfrequenzen ($p$ und $q$) und somit von der Selektion abhängig.

### Definition des Zuchtwertes
Für die Zucht interessieren uns die genetischen Anlagen und deren Wert, welche potentielle Elterntiere an ihre Nachkommen weitergeben. Bei der Vererbung geben Eltern keine Genotypen, sondern eine zufällige Stichprobe der Allele an ihre Nachkommen weiter. Für die Auswahl von potentiellen Elterntieren aus einer Population geht es darum die erwartete Leistung von Nachkommen eines bestimmten Elterngenotyps zu bestimmen.

Der __Zuchtwert__ eines bestimmten Tieres $i$ ist definiert als die doppelte Abweichung des erwarteten Mittelwertes der Nachkommen von Tier $i$ vom Populationsmittel.

### Herleitung des Zuchtwertes $ZW_{11}$ für den Genotyp $G_1G_1$
Zur Herleitung des Zuchtwertes $ZW_{11}$ müssen wir die erwartete mittlere Leisung der Nachkommen eines Tieres mit Genotyp $G_1G_1$ bestimmen. Die mittlere Leistung der Nachkommen eines Tieres mit Genotyp $G_1G_1$ ist als Erwartungswert definiert. Zur Berechnung des Erwatungswertes brauchen wir die Genotypfrequenzen der Nachkommen des Tieres mit Genotyp $G_1G_1$. Diese Frequenzen werden in der folgenden Tabelle bestimmt.

\vspace{5ex}
\begin{center}
   {\renewcommand{\arraystretch}{1.7}
   \renewcommand{\tabcolsep}{0.2cm}
   \begin{tabular}{|c|c|c|}
\hline
& \multicolumn{2}{|c|}{Vater} \\
\hline
& $f(G_1) = p$       &  $f(G_2) = q$   \\
\hline
Mutter       &                    &                 \\
\hline
$f(G_1) = 1$ &  $f(G_1G_1) = p$   &  $f(G_1G_2) = q$\\
\hline
\end{tabular}}
\end{center}

Die Frequenzen der Nachkommen ist symmetrisch betreffend der Eltern. In der oben gezeigten Tabelle wird eine Mutter mit Genotyp $G_1G_1$ zufällig an Väter angepaart. Bei der Mutter kommt nur das $G_1$ Allel vor. Somit betragen die Allelefrequenzen $f(G_1) = 1$ und $f(G_2) = 0$, wobei das $G_2$ Allel bei der Mutter in der obigen Frequenz-Tabelle weggelassen wurde. Durch die Annahme der zufälligen Anpaarung der Mutter an die Väter entsprechen die Allelfrequenzen bei den Vätern dem Populationsdurchschnitt und somit ist $f(G_1) = p$ und $f(G_2) = q$. 

Der erwartete Mittelwert der genotypischen Werte der Nachkommen der Mutter mit Genotyp $G_1G_1$ ist somit

$$\mu_{11} = pa + qd$$

Gemäss Definition können wir den Zuchtwert $ZW_{11}$ für die Mutter mit Genotyp $G_1G_1$ berechnen als

\begin{eqnarray}
ZW_{11} & = & 2*(\mu_{11} - \mu)  \nonumber\\
          &=& 2\left(pa + qd - \left[(p - q)a + 2pqd \right] \right) \nonumber\\
          &=& 2\left(pa + qd - (p - q)a - 2pqd \right) \nonumber\\
          &=& 2\left(qd + qa - 2pqd\right) \nonumber \\
          &=& 2\left(qa + qd(1 - 2p)\right) \nonumber \\
          &=& 2q\left(a + d(1 - 2p)\right) \nonumber \\
          &=& 2q\left(a + (q-p)d\right)
\label{eq:ZWGen11}
\end{eqnarray}

Zuchtwerte für die Genotypen $G_2G_2$ und $G_1G_2$ können analog hergeleitet werden. 


### Herleitung des Zuchtwertes $ZW_{22}$ für den Genotyp $G_2G_2$
Als erstes bestimmen wir wieder die Frequenzen der Nachkommen einer Mutter mit Genotyp $G_2G_2$

\vspace{5ex}
\begin{center}
   {\renewcommand{\arraystretch}{1.7}
   \renewcommand{\tabcolsep}{0.2cm}
   \begin{tabular}{|c|c|c|}
\hline
& \multicolumn{2}{|c|}{Vater} \\
\hline
& $f(G_1) = p$       &  $f(G_2) = q$   \\
\hline
Mutter       &                    &                 \\
\hline
$f(G_2) = 1$ &  $f(G_1G_2) = p$   &  $f(G_2G_2) = q$\\
\hline
\end{tabular}}
\end{center}

Der erwartete Mittelwert der genotypischen Werte der Nachkommen der Mutter mit Genotyp $G_2G_2$ ist somit

$$\mu_{22} = pd - qa$$

Der Zuchtwert $ZW_{22}$ ist somit

\begin{eqnarray}
ZW_{22} & = & 2*(\mu_{22} - \mu)  \nonumber\\
          &=& 2\left(pd - qa - \left[(p - q)a + 2pqd \right] \right) \nonumber\\
          &=& 2\left(pd - qa - (p - q)a - 2pqd \right) \nonumber\\
          &=& 2\left(pd - pa - 2pqd\right) \nonumber \\
          &=& 2\left(-pa + p(1-2q)d\right) \nonumber \\
          &=& -2p\left(a + (q - p)d\right)
\label{eq:ZWGen22}
\end{eqnarray}


### Herleitung des Zuchtwertes $ZW_{12}$ für den Genotyp $G_1G_2$
Als erstes bestimmen wir wieder die Frequenzen der Nachkommen einer Mutter mit Genotyp $G_1G_2$

\vspace{5ex}
\begin{center}
   {\renewcommand{\arraystretch}{1.7}
   \renewcommand{\tabcolsep}{0.2cm}
   \begin{tabular}{|c|c|c|}
\hline
& \multicolumn{2}{|c|}{Vater} \\
\hline
& $f(G_1) = p$       &  $f(G_2) = q$   \\
\hline
Mutter       &                    &                 \\
\hline
$f(G_1) = 0.5$ &  $f(G_1G_1) = 0.5p$   &  $f(G_1G_2) = 0.5q$\\
\hline
$f(G_2) = 0.5$ &  $f(G_1G_2) = 0.5p$   &  $f(G_2G_2) = 0.5q$\\
\hline
\end{tabular}}
\end{center}

Der erwartete Mittelwert der genotypischen Werte der Nachkommen der Mutter mit Genotyp $G_1G_2$ ist somit

$$\mu_{12} = 0.5pa + 0.5d - 0.5qa = 0.5\left[(p-q)a + d \right]$$

Der Zuchtwert $ZW_{22}$ ist somit

\begin{eqnarray}
ZW_{12} & = & 2*(\mu_{12} - \mu)  \nonumber\\
          &=& 2\left(0.5(p-q)a + 0.5d - \left[(p - q)a + 2pqd \right] \right) \nonumber\\
          &=& 2\left(pd - qa - (p - q)a - 2pqd \right) \nonumber\\
          &=& (q-p)a + (1-4pq)d \nonumber \\
          &=& (q-p)\left[a + (q-p)d \right]
\label{eq:ZWGen12}
\end{eqnarray}



```{r WriteTableOfAbbreviations, results='hide'}
r6ob_abbrtable$writeToTsvFile()
```
<!-- END of document                 -- 
  -- Below this must not be anything -->
