---
title: "Tierzucht und Selektionsindex"
author: "Peter von Rohr"
date: "2016-10-07"
output: beamer_presentation
---

```{r setup, include=FALSE}
knitr::opts_chunk$set(echo = FALSE, results = 'asis')
```

## Fundamentale Fragen

1. Welches Tier ist das beste?
2. Wie sollen Tiere ausgewählt werden, dass ihre Nachkommen besser sind als die aktuelle Population


## Bestes Tier

- "Bestes Tier": relativer Begriff, abhängig von der Umwelt
- Beschreibung von Tieren basiert auf __Merkmalen__
- Beispiele für beobachtete Merkmale sind 
    + Fellfarbe
    + Grösse
    + Bemuskelung
    + Fundament
    + Euter
- Beispiele für messbare Merkmale sind
    + Körpergewicht
    + Milchproduktion
    + Wachstum
    + Futteraufnahme
    
    
## Genetische Veränderung

- Tierzucht beschäftigt sich mit längerfristigen genetischen Veränderungen von Populationen
- Genetisches Potential wird von einer Generation an die nächste weitergegeben
- Beobachtbar sind phänotypische Merkmale
- Zusammenhang zwischen Phänotyp $y$ und Genotyp $g$

$$y = \mu + g + \epsilon$$
    
    
## Zerlegung des Genotypischen Wertes

- Genotypischer Wert in Zuchtwert $a$, Dominanzabweichung $d$ und Epistasie $i$

$$ y = \mu + a + d + i + \epsilon$$

- Neugruppierung von $d$, $i$ und $\epsilon$ in $e$

$$ y = \mu + a + e$$

- additiver Effekt ist wichtig bei züchterischer Veränderung einer Population


## Auswahl der Elterntiere

Zwei Werkzeuge

1. Selektion
2. Gezielte Anpaarung


## Selektion

```{r ZuechtungElternNachkommen}
rmddochelper::insertOdgAsPdf(psOdgFileStem = "ZuechtungElternNachkommen",
                             psOdgDir = "../zl_hs_2016_w3_course_notes_index/odg/",
                             pnPaperWidthScale = 0.8)
```


## Vermehrung

```{r VermehrungElternNachkommen}
rmddochelper::insertOdgAsPdf(psOdgFileStem = "VermehrungElternNachkommen",
                             psOdgDir = "../zl_hs_2016_w3_course_notes_index/odg/",
                             pnPaperWidthScale = 0.8)
```


## Resultat der gerichteten Selektion

```{r GerichteteSelektionElternNk}
rmddochelper::insertOdgAsPdf(psOdgFileStem = "GerichteteSelektionElternNk",
                             psOdgDir = "../zl_hs_2016_w3_course_notes_index/odg/",
                             pnPaperWidthScale = 0.8)
```

ED: Elterndurchschnitt, SG: Selektionsgrenze, RD: Remontendurchschnitt


## Gezielte Paarung

- verschieden von Selektion
- Zuordnung der Paarungspartner
- verschiedene Kriterien
    + Maximierung des Zuchtwertes
    + Ausnützung gegensätzlicher Eigenschaften
    + Erzielung von Heterosis-Effekten
- Paarungen innerhalb Rasse $\rightarrow$ __Reinzucht__
- Paarungen zwischen Rassen $\rightarrow$ __Kreuzungszucht__


## Zuchtwertschätzung mit verschiedenen Informationsquellen

- Gegensatz: Quantitative Genetik - Berechnung der wahren Zuchtwerte aufgrund
    + Allelfrequenzen
    + Genotypischer Werte
    
- Hier: Schätzung der Zuchtwerte aufgrund von phänotypischen Beobachtungen
    + unterliegendes Modell
    + Schätzung basiert auf Regression der wahren Zuchtwerte auf phänotypische Beobachtungen
    + Schätzfehler
    
    
## Regression

```{r RegPhenAddGen}
rmddochelper::insertOdgAsPdf(psOdgFileStem = "RegPhenAddGen",
                             psOdgDir = "../zl_hs_2016_w3_course_notes_index/odg/",
                             pnPaperWidthScale = 0.8)
```

    
## Einzelne Eigenleistung

- Modell: $$y_{ij} = \mu_i + a_i + e_{ij}$$
- geschätzter Zuchtwert: $$\hat{a}_i = b(y_i - \mu)$$
- Regressionskoeffizient: $$b = \frac{cov(a,y)}{var(y)}  =  \frac{var(a)}{var(y)} =  \frac{\sigma_a^2}{\sigma_y^2} = h^2$$

 $$\rightarrow \hat{a}_i = h^2(y_i - \mu)$$

    
## Einzelne Eigenleistung II

- Genauigkeit: Korrelation zwischen Selektionskriterium und wahrem Zuchtwert

$$r_{a,y}  =  \frac{cov(a,y)}{\sigma_a \sigma_y}
         =  \frac{\sigma_a^2}{\sigma_a \sigma_y} = h$$

- Erwarteter Selektionserfolg pro Generation: Verbesserung der Nachkommen im Vergleich zu den Eltern

\begin{equation}
R = i r_{a,y}^2 \sigma_y = i h^2 \sigma_y \nonumber
\end{equation}

wobei $i$ die Selektionsintensität ist. Diese entspricht  der Überlegenheit der selektierten Individuen ausgedrückt in Einheiten einer phänotypischen Standardabweichung.


## Wiederholte Messungen

- mehrere wiederholte Messungen des gleichen Merkmals
- Modell: $$var(y) = var(a) + var(pe) + var(te)$$
- Wiederholbarkeit: $$t = \frac{var(a) + var(pe)}{var(y)}$$
- Zuchtwert $\hat{a}_i$ aufgrund des Mittelwertes $\bar{y}$

$$\hat{a}_i = b(\bar{y}_i - \mu)$$

## Wiederholte Messungen II

- Regressionskoeffizient $b$ 

$$b = \frac{cov(a, \bar{y})}{var(\bar{y})}$$

- Zähler Covarianz

$$cov(a,\bar{y}) = cov(a, a + pe + {1\over n}\sum te) = \sigma_a^2$$

- Nenner Varianz

$$var(\bar{y}) = var(a) + var(pe) + {1\over n} var(te) = \left[ t + (1-t)/n \right]\sigma_y^2$$

## Wiederholte Messungen III

- Einsetzen in Regressionskoeffizienten
$$b = \frac{cov(a, \bar{y})}{var(\bar{y})} = \frac{\sigma_a^2}{\left[ t + (1-t)/n \right]\sigma_y^2}
 = \frac{nh^2}{1+(n-1)t}$$

- Einsetzen in geschätzten Zuchtwert

$$\hat{a}_i = b(\bar{y}_i - \mu) = \frac{nh^2}{1+(n-1)t}\ (\bar{y}_i - \mu)$$

## Wiederholte Messungen IV

- Genauigkeit
\begin{equation}
r_{a,\bar{y}} = \frac{cov(a,\bar{y})}{\sigma_a \sigma_{\bar{y}}}
 = \frac{\sigma_a^2}{\sigma_a \sigma_y \sqrt{\left[ t + (1-t)/n \right]}} \nonumber
\end{equation}

\begin{equation}
 = \frac{h\sqrt{n}}{\sqrt{(1 + (n-1)t)}}
 = \sqrt{\frac{nh^2}{1+(n-1)t}} = \sqrt{b} \nonumber
\label{eq:AccBreedValRepeat}
\end{equation}

- Zuwachs an Genauigkeit

$${r_{a,\bar{y}} \over r_{a,y}} = \frac{\sqrt{\frac{nh^2}{1+(n-1)t}}}{h} = \sqrt{\frac{n}{1+(n-1)t}}$$


## Nachkommen
- $\tilde{y}_s$: Mittelwert von $n$ Nachkommen von Stier $s$
- Zuchwert für Stier $s$: $$\hat{a}_s = b(\tilde{y}_s - \mu)$$
- Regressionskoeffizient: $$b = \frac{cov(a,\tilde{y})}{var(\tilde{y})}$$

## Nachkommen II

- Zerlegung: $$\tilde{y}_s = \mu + {1\over n}\sum_i a_i + {1\over n}\sum_i e_i$$

wobei: $a_i = {1\over 2}(a_s + a_{d(i)}) + m_i$

- $s$ und $d$ nicht verwandt, $a_s$ ist konstant und $\sum_i m_i = 0$

$$\tilde{y}_s = \mu + {1\over 2}a_s + {1\over n}\sum_i a_{d(i)}/2 + {1\over n}\sum_i e_i$$

## Nachkommen III

- Covarianz:

$$cov(a,\tilde{y}) = cov(a,\mu + {1\over 2}a_s + {1\over n}\sum_i a_{d(i)}/2 + {1\over n}\sum_i e_i)$$
$$= cov(a, {1\over 2}a_s) = {1\over 2}cov(a,a_s) = {1\over 2}var(a)$$

- Varianz:

$$var(\tilde{y}) = \left[ t + (1-t)/n \right]\sigma_y^2$$

mit $t = \frac{0.25 \sigma_a^2}{\sigma_y^2} = {1\over 4}h^2$

## Nachkommen IV: Regressionskoeffizient

\begin{eqnarray}
b & = & \frac{{1\over 2}\sigma_a^2}{\left[ t + (1-t)/n \right]\sigma_y^2} \nonumber\\
  & = & \frac{{1\over 2}h^2\sigma_y^2}{\left[ {1\over 4}h^2 + (1-{1\over 4}h^2)/n \right]\sigma_y^2}  \nonumber\\
  & = & \frac{{1\over 2}nh^2}{ {1\over 4}nh^2 + (1-{1\over 4}h^2) }\nonumber\\
  & = & \frac{2nh^2}{nh^2 + 4 - h^2}\nonumber\\
  & = & \frac{2n}{n + {(4 - h^2)\over h^2}}\nonumber\\
  & = & \frac{2n}{n + k}\nonumber
\label{eq:RegKoeffOffspring}
\end{eqnarray}

wobei $k = {(4 - h^2)\over h^2}$

## Nachkommen V: Zuchtwert und Genauigkeit

$$\hat{a}_s =  \frac{2n}{n + k}\ (\tilde{y}_s - \mu)$$

\begin{eqnarray}
r_{a,\tilde{y}} & = & \frac{cov(a,\tilde{y})}{\sqrt{var(a)\ var(\tilde{y})}}\nonumber\\
  & = & \frac{{1\over 2}var(a)}{\sqrt{var(a)\ \left[ {1\over 4}h^2 + (1-{1\over 4}h^2)/n \right]\sigma_y^2}}\nonumber\\
  & = & \frac{{1\over 2}h^2\sigma_y^2}{\sqrt{h^2\sigma_y^2\ \left[ {1\over 4}h^2 + (1-{1\over 4}h^2)/n \right]\sigma_y^2}}\nonumber\\
  & = & \sqrt{\frac{nh^2}{nh^2 + (4-h^2)}}\nonumber\\
  & = & \sqrt{\frac{n}{n+k}}\nonumber
\label{eq:AccBreedValOffspring}
\end{eqnarray}








