---
title:  Züchtungslehre - Lösung 2
author: Peter von Rohr
date: 2016-10-07
output: 
  pdf_document:
    includes:
      in_header: header.tex
---

```{r setup, include=FALSE}
knitr::opts_chunk$set(echo = FALSE, results = 'asis')
```

```{r DocumentStatus, eval=FALSE}
r6obj_docstat <- rmddochelper::R6ClassDocuStatus$new()
r6obj_docstat$set_current_status(psVersion = "0.0.901",
                                 psStatus  = "Initialisation",
                                 psProject = "[REPLACE_WITH_PROJECT]")
r6obj_docstat$include_doc_stat(psTitle = "## Document Status")
```


```{r TableAbbreviation}
r6ob_abbrtable <- rmddochelper::R6ClassTableAbbrev$new()
### # include table of abbreviations only, if there are any
if (!r6ob_abbrtable$is_empty_abbr())
  r6ob_abbrtable$include_abbr_table(psAbbrTitle = "## Abbreviations")
```

## Aufgabe 1: Matrixdefinitionen in R
In R werden Matrizen mit der Funktion `matrix` erstellt. In der Vorlesung hatten wir gesehen, dass die Funktion `matrix()` verschiedene Optionen aktzeptiert. Wir wollen uns hier anschauen, wie sich die Parameter auswirken.  

__Ihre Aufgabe__ wird es sein die Matrizen mit den verschiedenen Optionen zu erstellen und so besser zu verstehen, was die Optionen für eine Bedeutung haben.

### Parameter `data`
* `data`: Angabe der Matrix-Elemente
```{r echo=TRUE, results='markup', eval=TRUE}
(matA <- matrix(data = c(1:9), nrow = 3, ncol = 3))
```

* `data`: Ohne Angabe der Matrix-Elemente
```{r echo=TRUE, results='markup', eval=TRUE}
(matB <- matrix(nrow = 3, ncol = 3))
```

* `data`: Spezifikation nicht aller Elemente
```{r echo=TRUE, results='markup', eval=TRUE}
(matC <- matrix(data = c(1,2,3), nrow = 3, ncol = 3))
```

```{r echo=TRUE, results='markup', eval=TRUE}
(matC2 <- matrix(data = c(1,2,3,4), nrow = 3, ncol = 3))
```

### Parameter `nrow` und `ncol`
* Weglassen einer der beiden Parameter

```{r echo=TRUE, results='markup', eval=TRUE}
(matD <- matrix(data = c(1:9), nrow = 3))
```

```{r echo=TRUE, results='markup', eval=TRUE}
(matE <- matrix(data = c(1:9), ncol = 3))
```

### Parameter `byrow`
```{r echo=TRUE, results='markup', eval=TRUE}
(matF <- matrix(data = c(1:9), nrow = 3, ncol = 3, byrow = TRUE))
```

```{r echo=TRUE, results='markup', eval=TRUE}
(matG <- matrix(data = c(1:9), nrow = 3, ncol = 3, byrow = FALSE))
```


## Aufgabe 2: Matrixmultiplikation in R
Matrixmultiplikationen können in R mit dem Operator `%*%` oder mit den Funktionen `crossprod()` oder `tcrossprod()` ausgeführt werden. Der Vorteil von `crossprod()` und `tcrossprod()` gegenüber von `%*%` ist, dass wir mit `crossprod()` und `tcrossprod()` direkt Matrizen und Vektoren multiplizieren können. Das funktioniert mit `%*%` nicht. Bei der Matrix-Vektor-Multiplikation mit `%*%` muss der Vektor zuerst in eine Matrix verwandelt werden. 

In einem ersten Teil der Aufgabe geht es um einen Vergleich zwischen `crossprod()`, `tcrossprod()` und `%*%` für die Matrix-Matrix-Multiplikation. 

a) Gegeben sind die folgenden Matrizen

```{r MatMultMatDef, echo=TRUE, results='markup'}
matA <- matrix(data = c(1:9), ncol = 3)
matB <- matrix(data = c(2:10), ncol = 3)
```

Finden Sie heraus welcher Multiplikationen mit `%*%` entspricht die folgende Anweisung?

```{r, echo=TRUE, results='markup', eval=TRUE}
crossprod(matA,matB)
```

### Lösung
Die Anweisung `crossprod(matA,matB)` entspricht der Matrixmultiplikation

```{r, echo=TRUE, results='markup'}
t(matA) %*% matB
```

Alternativ dazu gibt es die Funktion `tcrossprod()`. Finden Sie, welche Matrixmultiplikation mit `%*%`

```{r, echo=TRUE, results='markup', eval=TRUE}
tcrossprod(matA, matB)
```

ausführt.

### Lösung
```{r, echo=TRUE, results='markup'}
matA %*% t(matB)
```


b) Gegeben ist zusätzlich der Vektor `vecB` als

```{r, echo=TRUE}
vecB <- c(-3,16,1)
```

Multiplizieren Sie die Matrix `matA` mit dem Vektor `vecB` einmal mit `%*%` und einmal mit `crossprod()`.

__Hinweise__: Ein Vektor kann mit der Funktion `as.matrix()` in eine Matrix verwandelt werden.

### Lösung
```{r echo=TRUE, results='markup'}
matA %*% as.matrix(vecB)
```

```{r echo=TRUE, results='markup'}
crossprod(t(matA), vecB)
```


## Aufgabe 3: Gleichungssysteme

Gegeben ist das folgende Gleichungssystem.

\begin{IEEEeqnarray}{rCl}
       2x_2 + 2x_3 &=& 1 \nonumber\\
2x_1 + 4x_2 + 5x_3 &=& 9 \nonumber\\
 x_1 -  x_2 + 2x_3 &=& 3
\label{eq:GlsA1} 
\end{IEEEeqnarray}

a) Bestimmen Sie die Lösungsmenge des Gleichungssystems (\ref{eq:GlsA1}) mit dem Gaussverfahren

### Lösung
* Vertauschen der ersten und der zweiten Gleichung

\begin{IEEEeqnarray*}{rCl}
2x_1 + 4x_2 + 5x_3 &=& 9\\
       2x_2 + 2x_3 &=& 1\\
 x_1 -  x_2 + 2x_3 &=& 3
\end{IEEEeqnarray*}

* $1/2$-fache der ersten Gleichung von dritter abziehen

\begin{IEEEeqnarray*}{rCl}
2x_1 + 4x_2 + 5x_3   &=& 9\\
       2x_2 + 2x_3   &=& 1\\
     - 3x_2 - \frac{1}{2}x_3 &=& -\frac{3}{2}
\end{IEEEeqnarray*}

* Addition des $3/2$-fache der zweiten zur dritten Gleichung

\begin{IEEEeqnarray*}{rCl}
2x_1 + 4x_2 + 5x_3   &=& 9\\
       2x_2 + 2x_3   &=& 1\\
      \frac{5}{2}x_3 &=& 0
\end{IEEEeqnarray*}

Somit ist $x_3 = 0$.

* Rückwärtseinsetzen in der zweiten Gleichung führt zu $x_2 = 1/2$. Aufgrund der ersten Gleichung folgt $x_1 = 7/2$.


b) Verwandeln Sie das Gleichungssystem (\ref{eq:GlsA1}) in Matrix-Vektor-Schreibweise

### Lösung
\begin{IEEEeqnarray*}{rCl}
A \cdot x &=& b
\end{IEEEeqnarray*}

wobei die sogenannte Koeffizientenmatrix $A$, der Vektor $x$ und die rechte Handseite $b$ wie folgt definiert sind

$$A = \left[
\begin{array}{ccc}
0  &  2  &  2\\
2  &  4  &  5\\
1  & -1  &  2
\end{array}
\right]$$,

$$x\left[
\begin{array}{c}
x_1 \\
x_2 \\
x_3
\end{array}
\right]$$

und

$$b=\left[
\begin{array}{c}
1 \\
9 \\
3
\end{array}
\right]$$


c) Wie lautet die Lösung des Gleichungssystem (\ref{eq:GlsA1}) in Matrix-Vektor-Schreibweise

$$x = A^{-1} \cdot b$$

d) Berechnen Sie die Lösung aus c) mit R

__Hinweis__
* Für die Multiplikation der Matrix $A^{-1}$ mit dem Vektor $b$ muss der Vektor $b$ in eine Matrix verwandelt werden. Dies kann mit der Funktion `as.matrix()` gemacht werden.


### Lösung
```{r SolEqn, echo=TRUE, results='markup'}
matA <- matrix(data = c(0,2,2,2,4,5,1,-1,2),nrow = 3,ncol = 3, byrow = TRUE)
matAInv <- solve(matA)
vecB <- c(1,9,3)
sol <- matAInv %*% as.matrix(vecB)
print(sol)
```


## Aufgabe 4: Quantitative Genetik



```{r WriteTableOfAbbreviations, results='hide'}
r6ob_abbrtable$writeToTsvFile()
```
<!-- END of document                 -- 
  -- Below this must not be anything -->
