---
title: "Züchtungslehre - Einführung"
author: "Peter von Rohr"
date: "23 September 2016"
output: beamer_presentation
---

```{r setup, include=FALSE}
knitr::opts_chunk$set(echo = FALSE)
```

## Inhalt der heutigen Vorlesung

- Einführung in die Vorlesung
- Lineare Algebra
- Einführung in R


## Who Is Who

- Studiengang
- Motivation für diese Vorlesung
- Erfahrungen in Tierzucht / R / Statistik / ...


## Ziele dieser Vorlesung

- Verstehen der Grundlagen
- Erklärung von Zusammenhängen (siehe nächste Folie)
- Weiterbildung in Statistik
- Anwendung von R


## Zitate

- "Tiefe Kuhfamilien" (Schweizer Bauer - https://www.schweizerbauer.ch/tiere/milchvieh/eine-komplette-kuh-zuechten-17854.html)
- "Bei der Auswahl von Kühen für die Zuchtprogramme sollten also auch Eigenleistungen, Leistungen von Vorfahren und die Blutlinien stimmen." (swissherdbookbulletin 5/15)
- "Ich habe noch niemanden getroffen, der mir diese Zuchtwerte erklären kann. Eine Kuh von mir hat einen Zuchtwert von $-900$ und gibt immer noch Milch." (Leserbrief im Schweizer Bauer)


## Informationen

- Webseite: http://charlotte-ngs.github.io/LBGHS2016
- Kreditpunkte: Schriftliche Prüfung am 23.12.2016


## Ablauf einer Vorlesung

- Typ G im Vorlesungsverzeichnis
- Ab kommender Woche:
    + U: 9-10
    + V: 10-12 (Besprechung der Übung, neuer Stoff)


## Vorlesungsprogramm

```{r SlidesTable, echo=FALSE, results='asis'}
# define course start date
dCourseStart <- as.Date("2016/09/23")
# set number of weeks in semester
nNrSemesterWeeks <- 14
# define columns for weaks, dates, and subjects
Woche <- 1:nNrSemesterWeeks
Datum <- format(seq(dCourseStart, by = "week", length.out = nNrSemesterWeeks), "%d.%m")
Thema <- vector(mode = "character", length = nNrSemesterWeeks)
# subjects per week
Thema[which(Datum == format(as.Date("2016/09/23"), "%d.%m"))] <- "Einführung, Lineare Algebra, R"
Thema[which(Datum == format(as.Date("2016/09/30"), "%d.%m"))] <- "Repetition Quantitative Genetik"
Thema[which(Datum == format(as.Date("2016/10/07"), "%d.%m"))] <- "Selektionsindex"
Thema[which(Datum == format(as.Date("2016/10/14"), "%d.%m"))] <- "keine Vorlesung"
Thema[which(Datum == format(as.Date("2016/10/21"), "%d.%m"))] <- "Inverse Verwandtschaftsmatrix"
Thema[which(Datum == format(as.Date("2016/10/28"), "%d.%m"))] <- "Varianzanalyse"
Thema[which(Datum == format(as.Date("2016/11/04"), "%d.%m"))] <- "Varianzkomponentenschätzung "
Thema[which(Datum == format(as.Date("2016/11/11"), "%d.%m"))] <- "BLUP I"
Thema[which(Datum == format(as.Date("2016/11/18"), "%d.%m"))] <- "BLUP II"
Thema[which(Datum == format(as.Date("2016/11/25"), "%d.%m"))] <- "Linkage disequilibrium"
Thema[which(Datum == format(as.Date("2016/12/02"), "%d.%m"))] <- "Genomische Selektion "
Thema[which(Datum == format(as.Date("2016/12/09"), "%d.%m"))] <- "Genom-weite Assoziationsstudien"
Thema[which(Datum == format(as.Date("2016/12/16"), "%d.%m"))] <- "Reserve, Fragen"
Thema[which(Datum == format(as.Date("2016/12/23"), "%d.%m"))] <- "Prüfung"

dfSlideTable <- data.frame(Woche, Datum, Thema, stringsAsFactors = FALSE)
knitr::kable(dfSlideTable)
```


## Voraussetzungen für diese Vorlesung

- Keine
- Konzepte und Grundbegriffe werden erklärt
- Hilfreich sind
    + Kenntnisse in Quantitativer Genetik
    + Statistik
    + Lineare Algebra
    + Erfahrungen mit R
    

## Übungen

- Zu jedem Vorlesungsblock wird es eine Übung geben
- Übungsstunde steht zur Bearbeitung der Aufgaben zur Verfügung
- Lösungsvorschläge eine Woche nach der Übung
- Stil der Übungsaufgaben: Bearbeitung einer Fragestellung mit R (oder anderer Programmiersprache)


## Ihre Erfahrungen

- Kennen Sie eine/mehrere Programmiersprachen, wenn ja welche?
- Wie erledigen Sie Datenverarbeitungsjobs? (Semesterarbeit, Praktika, Bachelorarbeit)
- Was hat Sie bis jetzt daran gehindert das Programmieren zu erlernen?
- In welchen Veranstaltungen (Vorlesungen, Übungen, Praktika) wurden Sie schon mit Programmiersprachen konfrontiert und was sind Ihre Erfahrungen


## Lineare Algebra




## Einführung in R
