---
title:  Züchtungslehre - Genomische Selektion
author: Peter von Rohr
date: 2016-12-09
output: pdf_document
---

```{r setup, include=FALSE}
knitr::opts_chunk$set(echo = FALSE, results = 'asis')
```

```{r DocumentStatus, eval=FALSE}
r6obj_docstat <- rmddochelper::R6ClassDocuStatus$new()
r6obj_docstat$set_current_status(psVersion = "0.0.901",
                                 psStatus  = "Initialisation",
                                 psProject = "[REPLACE_WITH_PROJECT]")
r6obj_docstat$include_doc_stat(psTitle = "## Document Status")
```


```{r TableAbbreviation}
r6ob_abbrtable <- rmddochelper::R6ClassTableAbbrev$new()
### # include table of abbreviations only, if there are any
if (!r6ob_abbrtable$is_empty_abbr())
  r6ob_abbrtable$include_abbr_table(psAbbrTitle = "## Abbreviations")
```

## Einleitung
Zuchtprogramme werden betrieben um die fundamentalen Probleme in der Tierzucht zu lösen. Wir hatten in früheren Kapiteln gesehen, dass die Frage nach dem __besten Tier__ und nach der __Auswahl der Elterntiere__ einer zukünftigen Generation in der Tierzucht als fundamentale Probleme bezeichnet werden. 

### Zuchtziel
Die Kriterien nach welchen die Tiere bewertet und anschliessend ausgewählt werden, sind relativ bezüglich zu einer gegebenen Umwelt. Sobald sich eine Organisation auf eine Auswahl von Bewertungskriterien geeinigt hat, werden diese zu einem __Zuchtziel__ zusammengefasst. Das Zuchtziel hat meistens die Form einer sprachlichen Beschreibung des idealen oder besten Zuchttieres. Für eine gezielte und systematische Auswahl von Elterntieren braucht es eine quantitative Bewertung von potenziellen Selektionskandidaten. Für eine solche quantitative Bewertung muss das Zuchtziel in eine mathematisch erfassbare Form verwandelt werden.

### Gesamtzuchtwert
Die mathematische Formulierung des Zuchtziels wird als __Gesamtzuchtwert__ bezeichnet und meist mit $H$ abgekürzt. Die im Zuchtziel enthaltenen Bewertungskriterien müssen im Gesamtzuchtwert auf konkrete Merkmale von Tieren übertragen werden. Der Gesamtzuchtwert $H$ ist definiert als gewichtetes Mittel von wahren Zuchtwerten der berücksichtigten Merkmale. Die Gewichtungsfaktoren entsprechen den wirtschaftlichen Gewichten der einzelnen Merkmalen im Gesamtzuchtwert. Die wirtschaftlichen Gewichte für die Merkmale im Gesamtzuchtwert entsprechen der Veränderung des Gewinns bei einer kleinen Veränderung des Populationsmittels. Durch die Gewichtung der wahren Zuchtwerte mit den wirtschaftlichen Gewichten im Gesamtzuchtwert, ist die Einheit von $H$ eine monetäre Grösse. 

Für ein Tier $i$ kann der Gesamtzuchtwert $H_i$ berechnet werden als

\begin{equation}
H_i = \sum_{j=1}^n v_{j} * a_{ij} = v^T * a_i
\label{eq:TotalGeneticMerit}
\end{equation}

\begin{tabular}{lll}
mit &  $n$       &  Anzahl Merkmale im Gesamtzuchtwert\\
    &  $v_j$     &  Wirtschaftliches Gewicht vom Merkmal $j$ im Gesamtzuchtwert\\
    &  $a_{ij}$  &  wahrer Zuchtwert von Tier $i$ für Merkmal $j$\\
    &  $v$       &  Vektor der Länge $n$ mit wirtschaftlichen Gewichten aller Merkmale\\
    &  $a_i$     &  Vektor der Länge $n$ mit wahren Zuchtwerten aller Merkmale für Tier $i$
    
\end{tabular}

Werden die Tiere nach ihrem Gesamtzuchtwert $H_i$ beurteilt und rangiert und werden die Eltern der nachfolgenden Generation aufgrund dieser Rangierung ausgewählt, so wird der zu erwartende Selektionserfolg optimiert. 

### Selektionsindex
In der Praxis sind die wahren Zuchtwerte $a_{i}$ unbekannt und müssen deshalb aus Daten geschätzt werden. Da die wahren Zuchtwerte unbekannt sind, ist auch der wahre Gesamtzuchtwert unbekannt. Der Gesamtzuchtwert kann aber geschätzt werden. Die Schätzung des Gesamtzuchtwertes $H$ wird als Selektionsindex $I$ bezeichnet. Die Schätzung $I = \hat{H}$ des Gesamtzuchtwertes $H$ soll so sein, dass die Abweichung zwischen $I$ und $H$ minimal ist, d.h. die Fehlervarianz $var(H-I)$ soll minimiert werden.

Für einen Ansatz von $I$ ist es naheliegend, den Selektionsindex auch als gewichtete Summe anzunehmen. Da wir bei der BLUP-Zuchtwertschätzung gesehen habe, dass diese Voraussagen optimale Eigenschaften haben, werden wir diese anstelle der wahren unbekannten Zuchtwerte einsetzen. Somit ist unser Selektionsindex definiert als 

\begin{equation}
\hat{H}_i = I_i = \sum_{j=1}^m b_{j} * \hat{a}_{ij} = b^T * \hat{a}_i
\label{eq:SelIndex}
\end{equation}

\begin{tabular}{lll}
mit &  $m$             &  Anzahl Merkmale im Selektionsindex\\
    &  $b_j$           &  Gewichtung vom Merkmal $j$ im Selektionsindex\\
    &  $\hat{a}_{ij}$  &  geschätzter Zuchtwert von Tier $i$ für Merkmal $j$\\
    &  $b$             &  Vektor der Länge $m$ mit Gewichtungsfaktoren der Merkmale im Index\\
    &  $\hat{a}_i$     &  Vektor der Länge $m$ mit geschätzten Zuchtwerten aller Merkmale für Tier $i$
\end{tabular}

In der Definition des Selektionsindexes (\ref{eq:SelIndex}) sind die Gewichtungen im Vektor $b$ unbekannt. Diese können aufgrund der Anforderung der minimalen Fehlervarianz abgeleitet werden. Das Resultat dieser Ableitung sind die sogenannten Indexgleichungen aus welchen die Indexgewichte $b$ berechnet werden können.

\begin{equation}
Pb = Gv
\label{eq:IndexEquations}
\end{equation}

\begin{tabular}{llp{13cm}}
mit &  $P$             &  die Covarianzmatrix zwischen den Merkmalen im Selektionsindex ist\\
    &  $G$             &  die Covarianzmatrix zwischen den Merkmalen im Gesamtzuchtwert und den Merkmalen im Selektionsindex ist\\
\end{tabular}

Aus (\ref{eq:IndexEquations}) folgt $b$ als

\begin{equation}
b = P^{-1}Gv
\label{eq:IndexWeights}
\end{equation}

Aufgrund der Indexgleichungen (\ref{eq:IndexEquations}) wird klar, dass die Merkmale im Gesamtzuchtwert und im Selektionsindex nicht identisch sein müssen. Sind die gleichen Merkmale im Selektionsindex, wie im Gesamtzuchtwert, dann vereinfacht sich die Berechnung der Gewichte in (\refeq:IndexWeights}). In diesem Fall sind die Matrizen $P$ und $G$ gleich und somit ist $b = v$. Recht häufig finden wir im Gesamtzuchtwert Merkmale, welche nicht einfach und nicht kostengünstig zu erheben sind. Solche Merkmale werden häufig durch Hilfsmerkmale im Selektionsindex ersetzt. Ein Hilfsmerkal im Selektionsindex muss einfach zu erheben sein und sollte eine möglichst hohe Korrelation zum entsprechenden Originalmerkmal im Gesamtzuchtwert aufweisen.


## Genomische Selektion
Durch die rasante Entwicklung von Technologien in der Molekularbiologie wurde es möglich eine grosse Anzahl an Selektionskandidaten typisieren zu lassen. Der Begriff __Typisierung__ bedeutet die Ermittlung von Genotypen an einer grossen Anzahl an Genorten. Diese Genorte werden auch als __Marker__ bezeichnet, da diese wie Vermessungspunkte auf der Landkarte des gesamten Genoms betrachtet werden können. An den ermittelten Genorte werden sogenannte SNP (Single Nucleotide Polymorphisms) beobachtet. Standardmässig werden die Genotypen an rund 50000 (50K) SNP-Markern ermittelt. Wird diese genomische Information an einer genügend grossen Anzahl von Tieren mit ausreichender Diversität erhoben, können gewisse Varianten an bestimmten Genorten mit erwünschten Ausprägungen von phänotypischen Merkmalen assoziiert werden. 

Die genomische Selektion kann einen wichtigen Beitrag zum Erfolg von Zuchtprogrammen leisten, vor allem wenn gewisse Merkmale im Zuchtziel schwer zu erheben sind. Genomische Selektion liefert genauere Zuchtwerte zu einem sehr frühen Zeitpunkt im Leben eines Tieres. Vor allem in der Milchviehzucht, wo wichtige Merkmale nur bei den weiblichen Tieren nach deren Reproduktionsleistung beobachtet werden können. Da hat die genomische Selektion ein grosses Potential den Selektionsfortschritt erheblich zu steigern. 

Die Vorhersage von Zuchtwerten aufgrund von genomischer Information setzt eine sogenannte __Referenzpopulation__ voraus. Diese muss möglichst gross sein und muss repräsentativ sein für die gesamte Zuchtpopulation. Die Genauigkeit der vorausgesagten genomischen Zuchtwerten ist abhängig von der Grösse der Referenzpopulation und von der Anzahl Verwandtschaftsbeziehungen eines Tieres zu anderen Tieren in der Referenzpopulation. Hat ein Tier $i$ viele Verwandtschaftsbeziehungen zu anderen Tieren in der Referenzpopulation, so werden die vorausgesagten genomischen Zuchtwerte von $i$ sehr genau sein.

Bei der aktuell übliche Dichte an SNP-Markern (50K pro Genom) ist eine zuverlässige Voraussage von genomischen Zuchtwerten nur innerhalb einer Rasse möglich. Genomische Selektion über die Grenzen einer Rasse hinaus braucht noch dichtere Marker-Information und ist vielleicht erst bei der Verwendung der kompletten genomischen Sequenz als Informationsquelle möglich.




```{r WriteTableOfAbbreviations, results='hide'}
r6ob_abbrtable$writeToTsvFile()
```
<!-- END of document                 -- 
  -- Below this must not be anything --> 
