---
title: Züchtungslehre - Verwandtschaft und Inzucht
author: Peter von Rohr
date: 2016-10-21
output: 
  pdf_document:
    fig_caption: FALSE
---

```{r setup, include=FALSE}
knitr::opts_chunk$set(echo = FALSE, results = 'asis')
### # load functions defined in this package
devtools::load_all()
```

```{r DocumentStatus, eval=FALSE}
r6obj_docstat <- rmddochelper::R6ClassDocuStatus$new()
r6obj_docstat$set_current_status(psVersion = "0.0.901",
                                 psStatus  = "Initialisation",
                                 psProject = "[REPLACE_WITH_PROJECT]")
r6obj_docstat$include_doc_stat(psTitle = "## Document Status")
```


```{r TableAbbreviation}
r6ob_abbrtable <- rmddochelper::R6ClassTableAbbrev$new()
### # include table of abbreviations only, if there are any
if (!r6ob_abbrtable$is_empty_abbr())
  r6ob_abbrtable$include_abbr_table(psAbbrTitle = "## Abbreviations")
```

## Einleitung
Bei der Selektion von Eltern der kommenden Generation werden Tiere mit positiven Allelen gemäss unserem Zuchtziel ausgewählt. Dadurch sind diese Tiere genetisch untereinander ähnlicher als eine zufällige Stichprobe aus der gesamten Population. Genetische Ähnlichkeit bedeutet hier, dass die Anzahl positiver Allele in den selektierten Inidividuen grösser ist im Vergleich zur zufälligen Stichprobe aus der gesamten Population.


## Ähnlichkeit
Wir unterscheiden zwei Arten der Ähnlichkeit. 

1. Ähnlichkeit aufgrund gemeinsamer Abstammung: __identical by descent__ (IBD)
2. Zustandsähnlichkeit: __identical by state__ (IBS)

Das folgende Diagramm soll den Unterschied zwischen den beiden Ähnlichkeitsarten veranschaulichen.

```{r ibd_ibs}
rmddochelper::insertOdgAsPdf(psOdgFileStem = "ibd_ibs")
```

Die oben gezeigte Abbildung entspricht einer graphischen Darstellung eines Stammbaums (Pedigree). Die ovalen Symbole stellen die weiblichen Tiere dar und die Rechtecke stehen für die männlichen Tiere. Die horizontalen grauen Linien verbinden ein weibliches und ein männliches Tier zu einem Elternpaar. Die zu den horizontalen Linien senkrecht stehenden Linien führen zum jeweiligen Nachkommen der entsprechenden Elternpaarung. 

Die Bezeichnungen in den Knoten stehen für die Genotypen der Tiere an einem bestimmten Locus. Die roten Pfeile zeigen den Pfad für zwei $A_1$-Allele, welche Kopien des gleichen Allels eines gemeinsamen Ahnen sind. Diese Allele werden somit als __identical by descent__ (IBD) bezeichnet. Die grünen Pfeile zeigen den Pfad von zwei zustandsgleichen Allelen (IBS) diese Allele sind nicht Kopien eines Allels aus einem gemeinsamen Vorfahren.


## Verwandtschaft
__Definition__: Zwei Tiere $x$ und $y$ sind miteinander verwandt, falls die Wahrscheinlichkeit, dass sie an einem beliebigen Locus herkunftsgleiche Allele (IBD) haben, grösser $0$ ist. 

Als Mass für die Verwandtschaft wird der sogenannte __Verwandtschaftsgrad__ $a_{xy}$ verwendet. Der Verwandtschaftsgrad entspricht der mittleren Wahrscheinlichkeit über alle Loci, dass diese IBD sind. Für ein gegebenes Pedigree und zwei Tiere $x$ und $y$ wird der Verwandtschaftsgrad $a_{xy}$ berechnet als

\begin{equation}
a_{x,y} = \sum_{i=1}^P\left({1\over 2}\right)^{t_1^{(i)}+t_2^{(i)}}(1+F_{Z_i})
\label{eq:RelationshipCoefficient}
\end{equation}

wobei $i$ über alle möglichen Verbindungen im Pedigree zwischen den Tieren $x$ und $y$ läuft und $Z_i$ der gemeinsame Ahne von $x$ und $y$ auf der Verbindung $i$ darstellt. Für die Verbindung $i$ wird die Anzahl Generationen zwischen $x$ und dem gemeinsamen Ahnen $Z_i$ werden mit $t_1^{(i)}$ bezeichnet. Analog dazu steht $t_2^{(i)}$ für die Anzahl Generationen zwischen $y$ und $Z_i$

```{r ComputeRelationshipCoeff}
rmddochelper::insertOdgAsPdf(psOdgFileStem = "ComputeRelationshipCoeff", pnPaperWidthScale = 0.6)
```

Der Term $F_{Z_i}$ steht für den Inzuchtgrad des gemeinsamen Ahnen $Z_i$. Inzucht wird im nächsten Abschnitt besprochen. 


## Inzucht
Ein Tier $x$ ist ingezüchtet, falls seine Eltern $m(x)$ und $v(x)$ miteinander verwandt sind. Inzucht beschreibt somit, ob ein Tier an einem Locus herkunftsgleiche Allele (IBD) hat. Der Inzuchtkoeffizient $F_x$ eines Tieres $x$ ist definiert als der halbe Verwandtschaftskoeffizient der Eltern von $x$. 

\begin{equation}
F_x = {1\over 2}a_{m(x),v(x)} = {1\over 2}\sum_{i=1}^P\left({1\over 2}\right)^{t_1^{(i)}+t_2^{(i)}}(1+F_{Z_i})
      = \sum_{i=1}^P\left({1\over 2}\right)^{t_1^{(i)}+t_2^{(i)}+1}(1+F_{Z_i})
\label{eq:InbreedingCoefficient}
\end{equation}


## Matrixmethode
Zur Berechnung der Verwandtschaftsgrade und der Inzuchtgrade für eine ganze Population sind die in (\ref{eq:RelationshipCoefficient}) und (\ref{eq:InbreedingCoefficient}) gezeigten Formeln nicht geeignet. Da die Verwandtschaftsgrade und die Inzuchtkoeffizienten für ein bestimmtes Tier in der Population immer von den jeweiligen Werten der Eltern abhängen, ist eine rekursive Berechnung viel einfacher. Dieser rekursive Ansatz heisst __Matrixmethode__. Dabei werden die Verwandtschaftsgrade und die Inzuchtkoeffizienten mit folgendn Schritten bestimmt.

1. Die Tiere werden dem Alter nach von links nach rechts (und von oben nach unten) in einer symmetrischen Matrix angeordnet. Als erstes Tier wird das unbekannte Tier `NA` eingetragen.
2. Oberhalb jedes Tieres werden seine Eltern eingetragen
3. Die erste Zeile und die erste Kolonnen werden mit lauter Nullen aufgefüllt.
4. Als Diagonalelement für Tier $x$ tragen wir $1+F_x$ ein
5. Die Offdiagonalelemente auf der Zeile für Tier $x$ werden mit den Verwandtschaftsgraden $a_{x,y}$ zwischen Tier $x$ und Tier $y$  aufgefüllt. Dabei gilt, dass 

$$a_{xy} = {1\over 2}(a_{x,m(y)} + a_{x,v(y)})$$

6. Damit die Matrix symmetrisch wird, werden die berechneten Werte aus der Zeile für Tier $x$ in die Kolonnen für Tier $x$ übertragen.

### Beispiel für Matrixmethode
Gegeben sei das folgende Pedigree.


```{r MatMethPedigree}
rmddochelper::insertOdgAsPdf(psOdgFileStem = "MatMethPedigree", pnPaperWidthScale = 0.4)
```

Alternative zur graphischen Darstellung kann ein Pedigree auch als Liste mit drei Kolonnen gegeben sein. In den drei Kolonnen werden die Tiere, die Väter (sire) und die Mütter (dam) aufgelistet. Für unser Bespielpedigree sieht die Listenform wie folgt aus:

```{r ExamplePedigree, results='markup'}
nNrAni <- 10
suppressPackageStartupMessages(library(pedigreemm))
pedEx1 <- pedigree(sire = as.integer(c(NA,NA,NA,NA,1,3,3,6,6,8)), 
                   dam  = as.integer(c(NA,NA,NA,NA,2,2,4,5,7,9)), 
                   label = as.character(1:nNrAni))
print(pedEx1)
```

Unbekannte Eltern werden mit `<NA>` gekennzeichnet. Aufgrund des gegebenen Pedigrees können wir nun schrittweise die Verwandtschaftsmatrix aufstellen.

### Schritt 1: Anordnung der Tier sortiert nach Alter
Bei der Sortierung nach Alter ist es wichtig, dass die Eltern vor den Nachkommen aufgelistet werden. Für unser Beispiel haben wir keine konkreten Altersangaben. Bei der Sortierung geht es auch nicht um die Auflistung nach dem absoluten Alter, sondern es ist einfach wichtig, dass Eltern vor Nachkommen erscheinen, sonst funktioniert die rekursive Berechnung der Verwandtschaftsgrade nicht. Innerhalb einer Generation spielt die Reihenfolge der Tiere keine Rolle.

Im Beispiel wurden die Tiere schon nach dem Alter nummeriert, so dass die ältesten Tiere die tiefsten Nummern haben. Somit sieht das Resultat des ersten Schrittes wie folgt aus.

```{r RelMatStep1}
relMat <- matrix(data = "", nrow = nNrAni+2, ncol = nNrAni+2)
relMat[1,] <- c(NA,"NA",as.character(1:nNrAni))
relMat[,1] <- c(NA,"NA",as.character(1:nNrAni))

```

```{r RelMatStep1Result, results='asis'}
cat("$$\\left[")
cat(paste(sGetTexMatrix(pmatAMatrix = relMat), collapse = "\n"))
cat("\\right]\n")
cat("$$\n")
```

\pagebreak

### Schritt 2: Eintragen der Eltern
Bekannte Eltern werden eine Zeile über den Tieren eingetragen

```{r RelMatStep2}
vecParentRow <- sGetParentRow(pPed = pedEx1)
relMat <- rbind(c(NA,NA,vecParentRow),relMat)
```

```{r RelMatStep2Result, results='asis'}
cat("$$\\left[")
cat(paste(sGetTexMatrix(pmatAMatrix = relMat), collapse = "\n"))
cat("\\right]\n")
cat("$$\n")
```



```{r WriteTableOfAbbreviations, results='hide'}
r6ob_abbrtable$writeToTsvFile()
```
<!-- END of document                 -- 
  -- Below this must not be anything -->


